ACORDAO-COMPLETO-2556437

ACÓRDÃO 457/2023 ATA 10/2023 - PLENÁRIO

VISTOS, relatados e discutidos estes autos de tomada de contas especial autuada por conversão determinada pelo item 9.2 do Acórdão 2152/2018-TCU-Plenário, em desfavor da Sra. Ana Quadros Silva, então Coordenadora do Sest/Senat/AP, e de outros responsáveis, em razão do desvio de recursos da instituição efetivado por meio da simulação de contratações de pessoas físicas ou jurídicas ocorridas entre os exercícios de 2006 e 2011, 
ACORDAM os Ministros do Tribunal de Contas da União, reunidos em sessão de Plenário, ante as razões expostas pelo Relator, em:
9.1. não acatar as alegações de defesa apresentadas pelos responsáveis Ana Quadros Silva (CPF XXX.755.312-XX) , César Lage de Farias (CPF XXX.833.022-XX) , Mayara da Silva Santos de Farias (CPF XXX.386.142-XX) , Ana Rute Lacerda da Rocha Nascimento (CPF XXX.607.102-XX) , bem como pela empresa Comércio de Combustíveis do Pará Ltda. - Compal (CNPJ 04.720.868/0001-17) ;
9.2. considerar revéis os responsáveis Orimar da Silva Luz (CPF XXX.207.837-XX) , Erivan Luiz do Nascimento (CPF XXX.744.502-XX) e Vânia Maria Fontoura Moreira (CPF XXX.356.692-XX) , além das empresas FSB Comércio varejista de Produtos Alimentícios Eireli - Andira Trading (CNPJ 05.042.725/0001-66) e Corrêa Sodré Ltda. (CNPJ 04.864.470/0001-54) , para todos os efeitos, dando-se prosseguimento ao processo, com fulcro no art. 12, § 3º, da Lei 8.443/1992; 
9.3. julgar irregulares as contas dos responsáveis Ana Quadros Silva (CPF XXX.755.312-XX) , César Lage de Farias (CPF XXX.833.022-XX) , Mayara da Silva Santos de Farias (CPF XXX.386.142-XX) , Ana Rute Lacerda da Rocha Nascimento (CPF XXX.607.102-XX) , Orimar da Silva Luz (CPF XXX.207.837-XX) , Erivan Luiz do Nascimento (CPF XXX.744.502-XX) e Vânia Maria Fontoura Moreira (CPF XXX.356.692-XX) , bem como das empresas Comércio de Combustíveis do Pará Ltda. - Compal (CNPJ 04.720.868/0001-17) , FSB Comércio varejista de Produtos Alimentícios Eireli - Andira Trading (CNPJ 05.042.725/0001-66) e Corrêa Sodré Ltda. (CNPJ 04.864.470/0001-54) , nos termos dos arts. 1º, inciso I, 16, inciso III, alíneas "b", "c" e "d", da Lei 8.443/1992, c/c os arts. 19 e 23, inciso III, da mesma Lei, condenando-os ao pagamento das importâncias a seguir indicadas, de forma solidária conforme adiante especificado, atualizadas monetariamente e acrescidas dos juros de mora, calculados a partir das datas discriminadas até a data da efetiva quitação do débito, fixando-lhes o prazo de quinze dias, para que comprove, perante o Tribunal, o recolhimento da referida quantia aos cofres do Serviço Social do Transporte - Conselho Regional Norte (AM, PA, AC, RR, AP) , nos termos do art. 23, inciso III, alínea "a", da citada lei, c/c o art. 214, inciso III, alínea "a", do Regimento Interno do TCU:
9.3.1. Responsáveis solidários: Srs. Ana Quadros da Silva (CPF XXX.755.312-XX) e Orimar da Silva Luz (CPF XXX.207.837-XX) :
	Data
	Valor (R$) 

	10/8/2006
	1.300,00

	3/10/2006
	1.250,00

	4/12/2006
	1.500,00

	3/1/2007
	1.500,00

	6/2/2007
	1.500,00

	10/4/2007
	1.500,00

	3/5/2007
	1.500,00

	4/6/2007
	1.500,00

	3/7/2007
	1.500,00

	3/8/2007
	1.500,00

	4/9/2007
	1.500,00

	2/10/2007
	1.500,00

	5/11/2007
	1.500,00

	3/12/2007
	1.500,00

	3/1/2008
	1.500,00

	3/1/2008
	1.500,00

	17/1/2008
	1.500,00

	1/2/2008
	1.500,00

	1/2/2008
	1.500,00

	6/3/2008
	2.200,00

	6/3/2008
	2.200,00

	6/5/2008
	1.500,00

	2/7/2008
	1.500,00

	4/8/2008
	1.500,00

	2/9/2008
	1.500,00

	2/10/2008
	1.500,00

	4/11/2008
	1.500,00

	26/11/2008
	1.500,00

	4/12/2008
	4.449,15

	17/12/2008
	1.634,00

	9/1/2009
	1.650,00

	9/1/2009
	1.650,00

	5/2/2009
	1.650,00

	5/2/2009
	1.650,00

	4/3/2009
	2.400,00

	4/3/2009
	2.400,00

	6/4/2009
	3.300,00

	5/5/2009
	1.650,00

	5/5/2009
	1.650,00

	2/6/2009
	1.650,00

	31/7/2009
	1.650,00

	3/9/2009
	1.650,00

	5/11/2009
	1.765,50

	2/12/2009
	3.531,00

	2/3/2010
	1.500,00

	2/3/2010
	1.800,00

	9/4/2010
	3.300,00

	2/8/2010
	3.800,00

	2/2/2011
	1.800,00

	8/6/2011
	1.850,00

	8/6/2011
	1.850,00

	4/7/2011
	1.850,00

	4/7/2011
	1.850,00

9.3.2. Responsáveis solidários: Srs. Ana Quadros da Silva (CPF XXX.755.312-XX) e César Lage de Farias (CPF XXX.833.022-XX) :
	 Data
	Valor (R$) 

	6/10/2009
	524,49

	15/12/2010
	534,00

	15/12/2010
	1.335,00

9.3.3. Responsáveis solidários: Srs. Ana Quadros da Silva (CPF XXX.755.312-XX) e Mayara da Silva Santos de Farias (CPF XXX.386.142-XX) :
	Data
	Valor (R$) 

	18/2/2009
	1.246,00

	5/12/2010
	1.027,03

	3/12/2010
	352,96

	14/12/2010
	1.335,00

	17/1/2011
	623,00

	15/6/2011
	1.828,26

9.3.4. Responsáveis solidários: Srs. Ana Quadros da Silva (CPF XXX.755.312-XX) , Ana Rute Lacerda da Rocha Nascimento (CPF XXX.607.102-XX) e Erivan Luiz do Nascimento (CPF XXX.744.502-XX) :
	Data
	Valor (R$) 

	17/1/2007
	510,43

	17/1/2007
	729,80

	29/1/2007
	1.520,93

	29/1/2007
	1.520,93

9.3.5. Responsáveis solidários: Srs. Ana Quadros da Silva (CPF XXX.755.312-XX) , Vânia Maria Fontoura Moreira (CPF XXX.356.692-XX) e Erivan Luiz do Nascimento (CPF XXX.744.502-XX) :
	Data
	Valor (R$) 

	9/2/2007
	623,00

	11/4/2007
	445,00

	27/4/2007
	240,30

	2/5/2007
	3.045,60

9.3.6. Responsáveis solidários: Srs. Ana Rute Lacerda da Rocha Nascimento (CPF XXX.607.102-XX) e Erivan Luiz do Nascimento (CPF XXX.744.502-XX) :
	Data
	Valor (R$) 

	3/9/2007
	449,85

	5/9/2007
	180,00

9.3.7. Responsáveis solidários: Srs. Ana Quadros da Silva (CPF XXX.755.312-XX) e Erivan Luiz do Nascimento (CPF XXX.744.502-XX) :
	Data
	Valor (R$) 

	10/6/2007
	418,34

	13/6/2007
	431,62

	19/6/2007
	149,58

	2/8/2007
	427,20

	6/8/2007
	1.350,66

	15/8/2007
	454,37

	4/10/2007
	488,49

	16/10/2007
	1.246,00

	16/10/2007
	1.112,00

	16/10/2007
	1.201,50

	16/10/2007
	1.112,50

	23/10/2007
	356,00

	1/11/2007
	84,00

	1/11/2007
	60,00

	12/11/2007
	3.400,00

	21/11/2007
	1.290,00

	3/12/2007
	499,00

	6/12/2007
	485,79

	10/12/2007
	4.600,00

	19/12/2007
	319,00

	10/1/2008
	4.993,78

	31/1/2008
	2.405,74

	22/2/2008
	890,00

	25/4/2008
	468,04

	20/5/2008
	712,00

	2/6/2008
	400,80

9.3.8. Responsáveis solidários: Srs. Ana Quadros da Silva (CPF XXX.755.312-XX) , Vânia Maria Fontoura Moreira (CPF XXX.356.692-XX) e Orimar da Silva Luz (CPF XXX.207.837-XX) :
	Data
	Valor (R$) 

	14/2/2007
	1.085,80

9.3.9. Responsáveis solidários: Srs. Ana Quadros da Silva (CPF XXX.755.312-XX) e Orimar da Silva Luz (CPF XXX.207.837-XX) :
	Data
	Valor (R$) 

	9/10/2007
	890,00

	18/12/2007
	890,00

	12/2/2008
	443,17

	18/2/2008
	890,00

	10/3/2008
	1.335,00

	10/3/2008
	1.335,00

	7/3/2008
	229,15

	13/3/2008
	1.068,00

	13/3/2008
	1.157,00

	25/3/2008
	500,00

	4/6/2008
	1.335,00

	12/6/2008
	1.246,00

	26/6/2008
	480,00

	9/7/2008
	1.335,00

	5/8/2008
	712,00

	5/8/2008
	1.335,00

	9/9/2008
	482,07

	17/9/2008
	1.335,00

	2/10/2008
	472,37

	7/11/2008
	1.068,00

	17/11/2008
	490,39

	5/12/2008
	1.817,00

	10/12/2008
	1.728,19

	6/2/2009
	500,00

	9/2/2009
	1.335,00

	4/3/2009
	976,57

	17/4/2009
	319,21

	23/4/2009
	983,78

	8/6/2009
	140,00

	17/7/2009
	150,00

	4/9/2009
	1.468,50

	5/10/2010
	1.602,00

	10/11/2010
	925,98

	10/3/2008
	1.335,00

	13/3/2008
	1.157,00

	4/9/2009
	1.468,50

	18/2/2008
	890,00

	18/12/2007
	890,00

	13/3/2008
	1.068,00

	12/6/2008
	1.246,00

	5/8/2008
	712,00

	9/2/2009
	1.335,00

	9/5/2008
	1.246,00

	9/5/2008
	712,00

	10/3/2009
	1.201,50

	6/5/2009
	1.228,20

	5/6/2009
	509,97

	5/10/2009
	1.317,20

	7/10/2009
	534,00

	11/11/2009
	1.335,00

	11/11/2009
	1.424,00

	10/12/2009
	1.468,50

	6/1/2010
	1.246,00

	5/2/2010
	1.450,70

	7/5/2010
	1.468,50

	7/6/2010
	1.660,14

	6/7/2010
	1.468,50

	8/11/2010
	1.602,00

9.3.10. Responsáveis solidários: Srs. Ana Quadros da Silva (CPF XXX.755.312-XX) e a empresa Andira Trading (CNPJ 05.042.725/0001-66) :
	Data
	Valor (R$) 

	20/12/2007
	4.200,00

	20/12/2007
	1.470,00

	8/1/2008
	1.263,80

	11/2/2008
	5.000,00

	8/5/2008
	6.995,00

	29/10/2009
	6.637,36

	27/10/2009
	5.754,86

	8/7/2010
	7.000,00

	11/8/2010
	3.514,50

9.3.11. Responsáveis solidários: Sra. Ana Quadros da Silva (CPF XXX.755.312-XX) e a empresa Corrêa Sodré Ltda. (CPNJ 04.864.470/0001-54) , por meio de seus representantes legais José Miguel Abrahão Neto (CPF XXX.179.992-XX) e Rodrigo da Cunha Ferreira (CPF XXX.202.012-XX) :
	Data
	Valor (R$) 

	5/1/2009
	5.540,26

9.3.12. Responsáveis solidários: Ana Quadros da Silva (CPF XXX.755.312-XX) e as empresas Correa Sodré Ltda. (CNPJ 04.864.470/0001-54) e Comércio de Combustíveis do Pará Ltda. - Compal (CNPJ 04.720.868/0001-17) :
	Data
	Valor R$

	08/10/2009
	4.690,00

	25/11/2009
	6.397,20

9.4. aplicar, individualmente, aos responsáveis Ana Quadros Silva (CPF XXX.755.312-XX) , César Lage de Farias (CPF XXX.833.022-XX) , Mayara da Silva Santos de Farias (CPF XXX.386.142-XX) , e Orimar da Silva Luz (CPF XXX.207.837-XX) , bem como às empresas Comércio de Combustíveis do Pará Ltda. - Compal (CNPJ 04.720.868/0001-17) , FSB Comércio varejista de Produtos Alimentícios Eireli - Andira Trading (CNPJ 05.042.725/0001-66) e Corrêa Sodré Ltda. (CNPJ 04.864.470/0001-54) a multa prevista no art. 57 da Lei 8.443/1992 c/c o art. 267 do Regimento Interno do TCU, nos valores especificados abaixo, fixando-lhes o prazo de quinze dias, a contar da notificação, para que comprovem, perante o Tribunal (art. 214, III, alínea "a", do Regimento Interno do TCU) , o recolhimento da dívida aos cofres do Tesouro Nacional, atualizada monetariamente desde a data deste acórdão até a do efetivo recolhimento, se forem pagas após o vencimento, na forma da legislação em vigor;
	Responsável
	Valor (R$) 

	Ana Quadros Silva (CPF XXX.755.312-XX) 
	 R$ 16.000,00 

	César Lage de Farias (CPF XXX.833.022-XX) 
	 R$ 750,00 

	Mayara da Silva Santos de Farias (CPF XXX.386.142-XX) 
	 R$ 1.500,00 

	Orimar da Silva Luz (CPF XXX.207.837-XX) 
	 R$ 6.000,00 

	Ana Rute Lacerda da Rocha Nascimento (CPF XXX.607.102-XX) 
	 R$ 1.250,00 

	Erivan Luiz do Nascimento (CPF XXX.744.502-XX) 
	 R$ 4.000,00 

	Vânia Maria Fontoura Moreira (CPF XXX.356.692-XX) 
	 R$ 1.250,00 

	Comércio de Combustíveis do Pará Ltda. - Compal (CNPJ 04.720.868/0001-17) 
	 R$ 1.500,00 

	FSB Comércio varejista de Produtos Alimentícios Eireli - Andira Trading (CNPJ 05.042.725/0001-66) 
	 R$ 5.000,00 

	Corrêa Sodré Ltda. (CNPJ 04.864.470/0001-54) 
	 R$ 1.500,00 

9.5. rejeitar as razões de justificativa apresentadas pela Sra. Ana Quadros da Silva (CPF XXX.755.312-XX) , aplicando-lhe a multa prevista no art. 58, inciso II, da Lei 8.443/1992, no valor de R$ 40.000,00,  fixando-lhe o prazo de quinze dias, a contar da notificação, para que comprove, perante o Tribunal (art. 214, III, alínea "a", do Regimento Interno do TCU) , o recolhimento da dívida aos cofres do Tesouro Nacional, atualizada monetariamente desde a data deste acórdão até a do efetivo recolhimento, se for paga após o vencimento, na forma da legislação em vigor;
9.6. autorizar, desde logo, a cobrança judicial das dívidas, caso não atendidas as notificações, na forma do disposto no art. 28, inciso II, da Lei 8.443/1992;
9.7. remeter cópia deste Acórdão à Procuradoria da República no Estado do Amapá, nos termos do à § 3º do art. 16 da Lei 8.443/1992, c/c o § 7º do art. 209 do Regimento Interno do TCU, para adoção das medidas cabíveis; e
9.8. enviar cópia deste Acórdão ao Serviço Social do Transporte - Conselho Regional Norte (AM, PA, AC, RR e AP) e aos responsáveis, para ciência.

Tomada de contas especial autuada em razão do desvio de recursos da instituição efetivado por meio da simulação de contratações de pessoas físicas ou jurídicas ocorridas entre os exercícios de 2006 e 2011. Análise das alegações de defesa e razões de justificativa.

Serviço Social do Transporte - CONSELHO REGIONAL NORTE II (PA, AP).

3. Responsáveis: Ana Quadros da Silva (XXX.755.312-XX); Ana Rute Lacerda da Rocha Nascimento de Almeida (XXX.607.102-XX); Cesar Lage de Farias (XXX.833.022-XX); Comercio de Combustiveis do Para Ltda. (04.720.868/0001-17); Corrêa Sodré Ltda. (04.864.470/0001-54); Erivan Luiz do Nascimento (XXX.744.502-XX); Fsb Comercio Varejista de Produtos Alimenticios Ltda. (05.042.725/0001-66); Mayara da Silva Santos de Farias (XXX.386.142-XX); Orimar da Silva Luz (XXX.207.837-XX); Vânia Maria Fontoura Moreira (XXX.356.692-XX).

13.1. Ministros presentes: Bruno Dantas (Presidente), Walton Alencar Rodrigues, Benjamin Zymler, Aroldo Cedraz, Antonio Anastasia e Jhonatan de Jesus.
13.2. Ministros-Substitutos convocados: Augusto Sherman Cavalcanti (Relator) e Marcos Bemquerer Costa.
13.3. Ministro-Substituto presente: Weder de Oliveira.

AUGUSTO SHERMAN

Adoto, como relatório, excerto da instrução elaborada por Auditor lotado na Secex-TCE (peça 223) , anuída pelos dirigentes da unidade (peças 224-225) , bem como o Parecer do MP/TCU de peça 226:
"INTRODUÇÃO
01.	Tratam os autos de tomada de contas especial autuada por conversão, em obediência ao disposto no item 9.2 do Acórdão 2152/2018-TCU-Plenário, em desfavor dos Srs. Ana Quadros Silva (CPF XXX.755.312-XX) , Orimar da Silva Luz (CPF XXX.207.837-XX) e outros, em razão de graves irregularidades identificadas na administração do Sest/Senat/AP, que causaram supostos danos ao erário. 
HISTÓRICO 
02.	O processo original foi uma Representação formulada pelo Sr. Miguel de Almeida Lima, Procurador da República no Amapá, relatando possíveis irregularidades ocorridas no Serviço Social do Transporte (Sest) e Serviço Nacional de Aprendizagem do Transporte (Senat) - Unidade Administrativa no Amapá, relacionadas a contratação e pagamento de pessoal, contratação e pagamento de despesas, pagamento sem a correspondente liquidação da despesa, e possível desvio de recursos públicos. Tais ocorrências são objeto do Inquérito Civil Público 1.12.000.001062/2011-23.
03.	Naquela Procuradoria, o inquérito civil público decorreu de denúncia formulada em novembro/2011, pelo Sr. Orimar da Silva Luz, onde relatava um grande conjunto de irregularidades havidas na administração do Sest/Senat/AP.
04. 	No âmbito deste Tribunal, após diversas medidas preliminares adotadas com o objetivo de obter informações capazes de subsidiar a apreciação da matéria, restou evidenciada a completa ausência de controle nas ações do Sest/Senat/AP, o que permitiu, no período estudado, a realização de graves irregularidades, resultando em prejuízo aos cofres da entidade. 
05. 	No geral, o modus operandi das irregularidades detectadas era o seguinte: havia simulação de contratação de pessoa física ou jurídica. No caso da pessoa física, apresentava-se nota fiscal avulsa, emitida por prefeitura local. No caso de pessoa jurídica, apresentava-se nota fiscal da empresa "contratada". O documento autorizativo de pagamento era elaborado em nome da pessoa física ou jurídica "contratada", sendo que na maioria dos casos a cópia do cheque de pagamento ocorria em nome da pessoa física ou jurídica "contratada". Todavia, o cheque efetivo, sacado no Banco do Brasil, continha o nome do participante que se beneficiava do desvio de recursos. Em alguns poucos casos, o cheque foi emitido em nome da empresa ou pessoa física "contratada", mas o cheque acabava sendo depositado na conta bancária da pessoa participante do desvio de valores monetários.
06.	Apreciando a matéria por intermédio do Acórdão 2152/2018-TCU-Plenário, o TCU estabeleceu as seguintes determinações: 
	a) conversão dos autos em tomada de contas especial; 
	b) citação solidária de Ana Quadros da Silva e Orimar da Silva Luz, pelos valores consignados no item 9.3 daquele Decisum, em razão dos pagamentos sem a correspondente contraprestação de serviços, caracterizando desvio de valores monetários dos cofres do Sest/Senat/AP;
	c) que a Secex/AP promova, com a urgência que o caso requer, a verificação dos pagamentos constantes das tabelas 2 a 12 da peça 148, antes de proceder à citação dos responsáveis, com vistas a confirmar a conciliação realizada entre processos de pagamento, números de cheque e respectivo beneficiário efetivo;
	d) que a Secex/AP promova a citação dos responsáveis, em razão dos indícios de desvio de valores monetários dos cofres do Sest/Senat/AP, com fundamento nos arts. 10, § 1º, 12, inciso II, e 43, inciso II, da Lei 8.443/1992, após a etapa mencionada no item 9.3.1, supra, consoante indicado nos itens 27, 31, 34, 36, 40, 47 e 48 do Voto que fundamenta esta deliberação;
	e) que a Secex/AP realize a audiência da Sra. Ana Quadros da Silva, Coordenadora do Sest/Senat/AP à época dos fatos, pelas seguintes ocorrências: 
	e.1) contratação do Sr. Orimar da Silva Luz, seu companheiro à época dos fatos, no período de agosto/2006 a julho/2011, em desobediência aos princípios definidos no caput do art. 37 da Constituição Federal, em especial aos princípios da moralidade e da impessoalidade, e manutenção desta situação em desatenção ao disposto no item 21 do Manual de Procedimentos do Sest/Senat e às recomendações exaradas por auditoria empreendida pelo próprio Sest/Senat em outubro de 2009;
	e.2) simulação na contratação da empresa Corrêa Sodré Ltda., a qual resultou, entre outras, na emissão da nota fiscal 308, em 10/10/2009, no valor de R$ 6.898,00.
07.	A cautela do Relator decorreu do fato de que, em análise amostral, foi identificada pelo menos uma falha na conciliação dos dados apontados pela Unidade Técnica. A falha foi a seguinte: 
27. Por exemplo, o cheque 851261, segundo a planilha da peça 114, foi depositado na conta do Sr. Orimar da Silva Luz. Por outro lado, o mesmo cheque consta da tabela 2, compondo débito apontado ao Sr. César Lage de Farias. No mesmo sentido, há divergência em relação ao valor do referido cheque (R$ 534,00 x R$ 524,49) e à data de emissão (7/10/2009 x 6/10/2009) apontadas na instrução (peça 148) e nas planilhas elaboradas pela unidade técnica (peça 142) .
08.	Por esse motivo, o Relator determinou à Unidade Técnica que procedesse à verificação dos pagamentos constantes das tabelas 2 a 12 da peça 148, antes de proceder à citação dos responsáveis, com vistas a confirmar a conciliação realizada entre processos de pagamento, números de cheque e respectivo beneficiário efetivo. 
09.	Assim, em instrução de peça 153, foram apresentados os resultados das verificações em cada uma das tabelas definidas pelo Relator. 
10.	Exclusivamente para fim de manutenção da uniformidade, as tabelas ali apresentadas utilizaram a mesma numeração das tabelas da peça 148. 
A tabela 02 da peça 148
11.	Refere-se a três pagamentos ao Sr. César Lages de Farias, cujos processos estavam em nome de terceiros, mas os cheques efetivamente apresentados no Banco do Brasil estavam em nome desse cidadão, o que configura o desvio de recursos públicos em favor da referida pessoa.
12.	Os documentos que comprovam essas ocorrências estão contidos às peças 109, p. 294, 658, 660; 127, p. 49/51; 128, p. 33/39. 
12.1.	Procedida a verificação determinada pelo Relator, foram identificadas as seguintes ocorrências: 
	a) na microfilmagem do Banco do Brasil, existe um cheque em nome do Sr. César Lages de Farias, datado de 06/10/2009, no valor de R$ 524,49, assinado pela Sra. Ana Quadros da Silva, e sacado pelo beneficiário, mas cujo número está ilegível (peça 109, p. 294) . Assim, não é o de número 851261 (informado na tabela 2 da peça 148) . Por esse motivo, entende-se que permanece a irregularidade, apenas com a retificação quanto ao número do cheque, que passa a ser "ilegível";
	b) quanto ao cheque 851261, restou identificado que ele foi emitido em 07/10/2009, no valor de R$ 534,00, em nome do Sr. Cirineu da Silva Aragão, mas sendo depositado na conta bancária do Sr. Orimar da Silva Luz (peça 109, p. 270) . Assim, permanece, para esse cheque (851261) , a ocorrência em nome do Sr. Orimar da Silva Luz, cujo valor foi atribuído a ele na tabela 9, adiante. 
12.2.	Os responsáveis por essa ocorrência, para fim de citação, foram o Sr. César Lage de Farias, beneficiário dos cheques, e a Sra. Ana Quadros da Silva, signatária dos cheques e sogra do beneficiário.
12.3.	Assim, a tabela 02 da peça 148 passa a apresentar as seguintes informações.  
Tabela 02 - Pagamentos indevidos ao Sr. César Lage de Farias
	Cheque
	Data
	Valor (R$) 

	Ilegível
	6/10/2009
	524,49

	851474
	15/12/2010
	534,00

	851475
	15/12/2010
	1.335,00

	Total
	2.393,49

			Fonte: Peça 142
A tabela 03 da peça 148
13.	É relativa a seis pagamentos indevidos à Sra. Mayara da Silva Santos de Farias, filha da Sra. Ana Quadros da Silva, diretora do Sest/Senat/AP. Nessas ocorrências, os documentos de pagamentos estão em nome de terceiros, mas o cheque efetivo, descontado no Banco do Brasil, foi em nome da referida pessoa. Os cheques foram assinados pela Sra. Ana Quadros da Silva. 
13.1.	As informações contidas na mencionada tabela foram extraídas dos documentos contidos nas seguintes peças e páginas: peça 128, p. 29/30, 31/32, 40/42, 58/61, 64/66, 67/70; peça 109, p. 78, 648, 650, 654, 676, 702. 
13.2.	Procedida a verificação determinada pela Relator, foi identificada a seguinte necessidade de correção: 
	a) o cheque n. 851463 é datado de 03/12/2010 e não 05/12/2010, como informado na tabela original. 
13.3.	Para fim de citação, os responsáveis por essas irregularidades foram as Sras. Ana Quadros da Silva, signatária dos cheques e genitora da beneficiária, e Mayara da Silva Santos de Farias, beneficiária dos cheques. 
13.3.	Dessa forma, a tabela 03 da peça 148 mantém as seguintes informações: 
Tabela 03 - Pagamentos indevidos à Sra. Mayara da Silva Santos de Farias
	Cheque 
	Data
	Valor (R$) 

	851138
	18/2/2009
	1.246,00

	851463
	3/12/2010
	1.027,03

	851464
	3/12/2010
	352,96

	851476
	14/12/2010
	1.335,00

	851481
	17/1/2011
	623,00

	851528
	15/6/2011
	1.828,26

	Total
	6.412,25

				Fonte: Peça 143.
A tabela 04 da peça 148
14.	Essa tabela se refere a pagamentos indevidos efetuados ao Sr. Erivan Luiz do Nascimento, cujos cheques foram assinados pelas Sras. Ana Quadros da Silva e Ana Rute Lacerda da Rocha Nascimento. Os documentos de pagamentos e as cópias dos cheques estavam em nome de terceiros, mas os cheques sacados no Banco do Brasil estavam em nome do Sr. Erivan Luiz do Nascimento. 
14.1.	As informações contidas na citada tabela foram extraídas de documentos contidos na peça 123, p. 6/7, 9/10, 12/16; e peça 108, p. 29, 31 e 49/52.
14.2.	Procedida a verificação determinada pelo Relator, foi identificado que houve um erro de digitação a ser corrigido: o cheque 850561 é, na verdade, o cheque 850563 (peça 108, p. 31) .
14.3.	Os responsáveis por essas ocorrências, para fim de citação, foram os Srs. Erivan Luiz do Nascimento, beneficiário dos cheques, Ana Quadros da Silva e Ana Rute Lacerda da Rocha Nascimento, signatárias dos cheques.
14.4.	Dessa forma, a tabela corrigida apresenta as seguintes informações: 
Tabela 04 - Pagamentos indevidos ao Sr. Erivan Luiz do Nascimento
	Cheque 
	Data
	Valor (R$) 

	850562
	17/01/2007
	510,43

	850563
	17/01/2007
	729,80

	850571
	29/01/2007
	1.520,93

	850572
	29/01/2007
	1.520,93

	Total
	4.282,09

				Fonte: Peça 144.
A tabela 05 da peça 148 
15.	É relativa a pagamentos indevidos efetuados ao Sr. Erivan Luiz do Nascimento, cujos cheques foram assinados pelas Sras. Ana Quadros da Silva e Vânia Maria Macedo Fontoura. Os documentos de pagamentos e as cópias dos cheques estavam em nome de terceiros, mas os cheques sacados no Banco do Brasil estavam em nome do Sr. Erivan Luiz do Nascimento.
15.1.	As informações contidas na citada tabela foram extraídas de documentos contidos na peça 123, p. 21/22, 26/28, 31, 33/35; e peça 108, p. 67, 111, 121, e 127.
15.2.	Os responsáveis por essas ocorrências, para fim de citação, foram os Srs. Erivan Luiz do Nascimento, beneficiário dos cheques, Ana Quadros da Silva e Vânia Maria Macedo Fontoura, signatárias dos cheques.
15.3.	Concluída a verificação determinada pelo Relator, não foi identificada necessidade de correção. Por esse motivo, se mantém as mesmas informações da tabela original. 
Tabela 05 - Pagamentos indevidos ao Sr. Erivan Luiz do Nascimento 
	Cheque
	Data
	Valor R$

	850583
	09/02/2007
	623,00

	850626
	11/04/2007
	445,00

	850630
	27/04/2007
	240,30

	850635
	02/05/2007
	3.045,60

	Total
	4.353,90

				Fonte: Peça 144
A tabela 06 da peça 148
16.	Contém a relação de pagamentos indevidos ao Sr. Erivan Luiz do Nascimento, cujos cheques foram assinados pela Sra. Ana Rute Lacerda da Rocha Nascimento. O modus operandi era o mesmo: os documentos de pagamentos e as cópias dos cheques estavam em nome de terceiros, mas os cheques sacados no Banco do Brasil estavam em nome do Sr. Erivan Luiz do Nascimento.
16.1.	Os documentos que comprovam essas irregularidades estão contidos às peças 123, p.74/77; 124, p. 1/2; 108, p. 201 e 209.
16.2.	Os responsáveis por essas ocorrências, para fim de citação, foram os Srs. Erivan Luiz do Nascimento, beneficiário dos cheques, e Ana Rute Lacerda da Rocha Nascimento, signatária dos cheques.
16.3.	Procedida a verificação determinada pelo Relator, foi identificada a necessidade de uma correção: o cheque no valor de R$ 449,85, que estava grafado na tabela como de número ilegível, é de número 850714. Portanto, a tabela em estudo ficou assim consignada. 
Tabela 6 - Pagamentos efetuados ao Sr. Erivan Luiz do Nascimento 
	Cheque 
	Data
	Valor R$ 

	850714
	03/09/2007
	449,85

	850719
	05/09/2007
	180,00

	Total
	629,85

			          Fonte: Peça 144.
A tabela 07 da peça 148
17.	Identifica os pagamentos indevidos ao Sr. Erivan Luiz do Nascimento assinados pela Sra. Ana Quadros da Silva, onde restou caracterizado o mesmo modus operandi já mencionado. 
17.1.	Os documentos que comprovam essas irregularidades estão assim contidos: peça 101, p. 11, 108; peça 108, p. 163, 139, 143, 171, 173, 177, 193, 219, 231, 233, 235, 237, 241, 243, 261, 263, 273, 275, 279, 281, 287, 291, 301, 315, 321, 345, 365, 479, 509, 525, e 593; peça 123, p. 36/38, 44/47, 56, 63, 67/69; peça 124, p. 3/7, 16/17, 19/22, 24/25, 30/33, 42/43, 47/48, 49/56, 59/60, 67/68, 82/87, 90/91; peça 125, p. 13/14, 46/49, 64/673, 79/84.
17.2.	Para fim de citação, os responsáveis por essas irregularidades foram os Srs. Erivan Luiz do Nascimento, beneficiário dos cheques, e Ana Quadros da Silva, signatária dos cheques.
17.3.	Procedidas as verificações determinadas pelo Relator, foi identificada a necessidade de algumas correções, como se mostrará a seguir: 
	a) o cheque 850612 foi datado de 10/07/2007 e não 10/06/2007, como informado na tabela original;
	b) o cheque 850701, de 06/08/2007, está grafado como no valor de R$ 1.350,66 e na verdade seu valor é R$ 1.850,66; 
	c) o cheque no valor de R$ 454,37, de 15/8/2007, que estava grafado como de número ilegível, tem o número 850708; 
	d) o cheque datado de 25/04/2008, no valor de R$ 486,04, que estava grafado como de número ilegível na tabela original, tem o número 850879; 
	e) o cheque 850751 de 16/10/2007, que estava grafado como no valor de R$ 1.112,00, mas seu valor correto é R$ 1.112,50; 
17.4.	Dessa forma, a tabela corrigida ficou assim configurada. 
Tabela 07 - Pagamentos indevidos ao Sr. Erivan Luiz do Nascimento
	Cheque 
	Data
	Valor R$ 

	850612
	10/7/2007
	418,34

	850639
	13/6/2007
	431,62

	850601
	19/6/2007
	149,58

	850620
	2/8/2007
	427,20

	850701
	6/8/2007
	1.850,66

	850708
	15/8/2007
	454,37

	850747
	4/10/2007
	488,49

	850750
	16/10/2007
	1.246,00

	850751
	16/10/2007
	1.112,50

	850752
	16/10/2007
	1.201,50

	850753
	16/10/2007
	1.112,50

	850759
	23/10/2007
	356,00

	850729
	1/11/2007
	84,00

	850730
	01/11/2007
	60,00

	850733
	12/11/2007
	3.400,00

	850734
	21/11/2007
	1.290,00

	850738
	3/12/2007
	499,00

	850740
	6/12/2007
	485,79

	850804
	10/12/2007
	4.600,00

	850808
	19/12/2007
	319,00

	850818
	10/1/2008
	4.993,78

	850774
	31/1/2008
	2.405,74

	850783
	22/2/2008
	890,00

	850879
	25/4/2008
	468,04

	850897
	20/5/2008
	712,00

	850905
	2/6/2008
	400,80

	Total 
	29.356,41

				Fonte: Peça 144.
A tabela 08 da peça 148
18.	Essa tabela apresenta um pagamento indevido ao Sr. Orimar da Silva Luz, via cheque assinado pelas Sras. Ana Quadros da Silva e Vânia Maria Macedo Fontoura. Os documentos de pagamentos e a cópia do cheque testava em nome de terceiros, mas o cheque efetivo, sacado no Banco do Brasil, estava em nome do Sr. Orimar da Silva Luz. 
18.1.	Os documentos comprobatórios dessa irregularidade estão contidos às peças 108, p. 75 e 123, p. 24/25. 
18.2.	Os responsáveis por essas ocorrências, para fim de citação, foram os Srs. Orimar da Silva Luz, beneficiário dos cheques, e Ana Quadros da Silva e Vânia Maria Macedo Fontoura, signatárias dos cheques. 
18.2.	Procedida a verificação determinada pelo Relator, não foi identificada a necessidade de correção da tabela examinada. Dessa forma, a tabela manteve as informações apresentadas na instrução da Unidade Técnica, conforme a seguir. 
Tabela 8 - Pagamento indevido ao Sr. Orimar da Silva Luz
	Cheque 
	Data
	Valor (R$) 

	850589
	14/02/2007
	1.085,80

	Total
	1.085,80

				      Fonte: Peça 145
A tabela 09 da peça 148
19.	Essa tabela é relativa a pagamentos indevidos ao Sr. Orimar da Silva Luz, via cheques assinados pela Sra. Ana Quadros da Silva. Esses pagamentos foram processados no mesmo modus operandi já mencionado, qual seja, os documentos de pagamentos e a cópia do cheque testava em nome de terceiros, mas o cheque efetivo, sacado no Banco do Brasil, estava em nome do Sr. Orimar da Silva Luz.
19.1.	Os documentos comprobatórios dessa irregularidade estão contidos às peças 123, p. 24/25; peça 124, p. 13/14, 64/65; peça 125, p. 1/2, 11/12, 24/25, 29/30, 20/22, 31/34, 37/38, 71/74, 77/78, 82/84; peça 126, p. .3/8, 16/17.
19.2.	Os responsáveis por essas ocorrências, para fim de citação, foram os Srs. Orimar da Silva Luz, beneficiário dos cheques, e Ana Quadros da Silva, signatária dos cheques.
19.3.	Procedida a verificação determinada pelo Relator, foi identificada a necessidade de proceder às seguintes correções na tabela original: 
	a) a grafia do cheque 850832 está errada. A grafia correta é 850839; 
	b) o cheque 851144 teve seu valor grafado como R$ 976,57, mas o correto é R$ 979,57;
	c) o cheque 851132, datado de 09/02/2009, no valor de R$ 1.335,00 está duplicado na tabela. A informação duplicada será retirada da tabela;
	d) a grafia do cheque 850827 está errada. A grafia correta é 850821. 
19.4.	Por esses motivos, a tabela original ficou assim estruturada. 
Tabela 9 - Pagamentos indevidos ao Sr. Orimar da Silva Luz 
	Cheque 
	Data
	Valor (R$) 

	850748
	9/10/2007
	890,00

	850806
	18/12/2007
	890,00

	850779
	12/2/2008
	443,17

	850782
	18/2/2008
	890,00

	850831
	10/3/2008
	1.335,00

	850830
	10/3/2008
	1.335,00

	850821
	7/3/2008
	229,15

	850839
	13/3/2008
	1.068,00

	850840
	13/3/2008
	1.157,00

	850855
	25/3/2008
	500,00

	850906
	4/6/2008
	1.335,00

	850911
	12/6/2008
	1.246,00

	850623
	26/6/2008
	480,00

	850933
	9/7/2008
	1.335,00

	850950
	5/8/2008
	712,00

	850951
	5/8/2008
	1.335,00

	850975
	9/9/2008
	482,07

	850976
	17/9/2008
	1.335,00

	850990
	2/10/2008
	472,37

	851049
	7/11/2008
	1.068,00

	851060
	17/11/2008
	490,39

	851073
	5/12/2008
	1.817,00

	851051
	10/12/2008
	1.728,19

	851123
	6/2/2009
	500,00

	851132
	9/2/2009
	1.335,00

	851144
	4/3/2009
	979,57

	851166
	17/4/2009
	319,21

	851172
	23/4/2009
	983,78

	851187
	8/6/2009
	140,00

	851218
	17/7/2009
	150,00

	851233
	4/9/2009
	1.468,50

	851440
	5/10/2010
	1.602,00

	851455
	10/11/2010
	925,98

	850830
	10/3/2008
	1.335,00

	850840
	13/3/2008
	1.157,00

	851233
	4/9/2009
	1.468,50

	850782
	18/2/2008
	890,00

	850806
	18/12/2007
	890,00

	850839
	13/3/2008
	1.068,00

	850911
	12/6/2008
	1.246,00

	850950
	5/8/2008
	712,00

	850895
	9/5/2008
	1.246,00

	850896
	9/5/2008
	712,00

	851150
	10/3/2009
	1.201,50

	851182
	6/5/2009
	1.228,20

	851204
	5/6/2009
	509,97

	851250
	5/10/2009
	1.317,20

	851261
	7/10/2009
	534,00

	851267
	11/11/2009
	1.335,00

	851268
	11/11/2009
	1.424,00

	851290
	10/12/2009
	1.468,50

	851319
	6/1/2010
	1.246,00

	851335
	5/2/2010
	1.450,70

	851367
	7/5/2010
	1.468,50

	851384
	7/6/2010
	1.660,14

	851402
	6/7/2010
	1.468,50

	851454
	8/11/2010
	1.602,00

	Total
	60.948,09

				   Fonte: Peça 145
A tabela 10 da peça 148 
20.	Apresenta os pagamentos indevidos à empresa Andira Trading (05.042.725/0001-66) , via cheques assinados pela Sra. Ana Quadros da Silva. Essa empresa tem como sócios os Srs. Raphael Valério Bezerra Pina de Oliveira (CPF XXX.649.302-XX) e Francisco Saldanha Bezerra Júnior (CPF XXX.528.402-XX) , filho do Sr. Francisco Saldanha Bezerra, que é o presidente do Conselho Regional Norte do Sest/Senat.  A empresa está localizada à Rua Acre, n. 26, sala 303, Edifício Manaus First Tower, bairro Nossa Senhora das Graças, Manaus/AM.
21.	Estudando os documentos coletados em inspeção e aqueles provenientes da microfilmagem do Banco do Brasil, foram identificados 9 pagamentos em favor dessa empresa, no valor total de R$ 41.833,66 (peça 146) . 
22.	Os pagamentos aconteciam da seguinte maneira. Os processos de pagamentos estavam em nome de outras empresas, inclusive com as respectivas notas fiscais. O cheque era emitido em nome da empresa emissora da nota fiscal, mas o cheque era depositado na conta bancária da empresa Andira. 
23.	Essas informações foram suficientes para comprovar o desvio de valores monetários em favor da empresa cujo nome atual é FSB Comércio Varejista de Produtos Alimentícios Ltda., tendo como nome de fantasia Andira Trading. 
24.	Para fim de citação, os responsáveis por essas ilegalidades foram: Sra. Ana Quadros da Silva, signatária dos cheques, e a empresa Andira Trading (CNPJ 05.042.725/0001-66) , beneficiária dos recursos desviados, por meio de seus proprietários, Srs. Francisco Saldanha Bezerra Júnior (CPF XXX.528.402-XX) e Raphael Valério Bezerra Pina de Oliveira (CPF XXX.649.302-XX) 
25.	Os documentos comprobatórios dessas ilegalidades estão contidos às peças 108, p. 305, 307, 319, 353, 541; 109, p. 258, 276, 532, 558; 124, p. 69/73, 74/77, 78/79, 92/95; 125, p. 54/57; 127, p. 37/42, 52/55, 84/87; 128, p. 5/9. 
26.	Procedida a verificação determinada pelo Relator, foi identificado não haver necessidade de retificação da tabela original. Assim, permanecem as seguintes informações:
Tabela 10 - Pagamentos efetuados à Andira Trading (CNPJ 05.042.725/0001-66) 
	Cheque 
	Data
	Valor (R$) 

	850811
	20/12/2007
	4.200,00

	850813
	20/12/2007
	1.470,00

	850816
	8/1/2008
	1.263,80

	850778
	11/2/2008
	5.000,00

	850908
	8/5/2008
	6.995,00

	851249
	29/10/2009
	6.637,36

	851244
	27/10/2009
	5.754,86

	851401
	8/7/2010
	7.000,00

	851415
	11/8/2010
	3.514,50

	Total
	41.835,52

				    Fonte: Peça 146
As tabelas 11 e 12 da peça 148
27.	Referem-se a pagamentos indevidos em favor da empresa Correa Sodré Ltda. (Construtora Triunfo) , e de terceiros, envolvendo a empresa Correa e Sodré Ltda., via cheques assinados pela Sra. Ana Quadros da Silva. 
28.	Foram identificados 5 processos de pagamentos em nome da empresa Corrêa Sodré Ltda. Os cheques foram emitidos em nome dessa empresa, mas depositados na conta bancária de terceiros (peça 147) . Dois cheques foram depositados na conta bancária da empresa Andira (já mencionada) , e outros dois foram depositados na conta bancária da empresa Comércio de Combustíveis do Pará Ltda. - Compal, Banco do Brasil, agência 1436-2, conta corrente 39.813-6. Em um cheque não foi possível identificar o destinatário, pois a microfilmagem está ilegível. Esse último cheque será utilizado para fins de citação da empresa Correa Sodré Ltda. 
29.	Os cheques que tiveram como destinatário a empresa Andira Trading não serão mencionados nestes itens, posto que já foram motivo de citação nos itens 20 a 26 desta instrução. Dessa forma, neste item serão informados os cheques destinados às empresas Correa Sodré Ltda. e Compal Ltda. 
30.	A empresa Correa Sodré Ltda. (CNPJ 04.864.470/0001.54) tem o nome de fantasia de Construtora Triunfo, está localizada à Av. 25 de Setembro, n. 1641, bairro do Marco, Belém/PA, CEP 66093-674. Os sócios dessa empresa são os Srs. José Miguel Abrahão Neto (CPF XXX.179.992-XX) e Rodrigo da Cunha Ferreira (CPF XXX.202.012-XX) .
31.	Por outro lado, a empresa Compal Ltda. tem a razão social de Comércio de Combustíveis do Pará Ltda. (CNPJ 04.720.868/0001-17) , localizada à Av. Cláudio Saunders, n. 1386, zona rural, Ananindeua/PA, CEP 67030-160, cuja atividade econômica é "comércio atacadista de combustíveis realizado por transportador retalhista". Seus sócios são os Srs. Luiz Marcos Rodrigues da Costa (CPF XXX.707.262-XX) e Maria José Moura da Costa (CPF XXX.668.002-XX) , ambos com 50% do capital social.
32.	Os documentos comprobatórios das irregularidades relacionadas às empresas Correa Sodré Ltda. e Compal Ltda. estão contidos às peças: 108, p. 13; 109, p. 258, 268, 276, 334; 123, p. 02/03; 127, p. 37/42, 52/54, e 62/65. 
33.	Procedida a verificação determinada pelo Relator, não foi identificada a necessidade de nenhuma correção. 
34.	Foram então apresentados os responsáveis e as tabelas relacionando os valores devidos e as respectivas datas, conforme abaixo:
34.1.	Responsáveis: Ana Quadros da Silva, signatária dos cheques, e a empresa Correa Sodré Ltda. (CNPJ 04.864.470/0001.54) , pelo seguinte valor e data.
Tabela 11 - Pagamento indevido à empresa Correa Sodré Ltda.
	Cheque
	Data
	Valor R$

	850554
	05/01/2009
	5.540,26

	Total
	5.540,26

				    Fonte: Peça 147
34.2.	Responsáveis: Ana Quadros da Silva, signatária dos cheques, e as empresas Correa Sodré Ltda. (CNPJ 04.864.470/0001.54) e Comércio de Combustíveis do Pará Ltda. - Compal (CNPJ 04.720.868/0001-17) , pelos seguintes valores e datas.
Tabela 12 - Pagamentos indevidos à empresa Corrêa Sodré Ltda., com posterior crédito em favor da empresa Compal Ltda. 
	Cheque
	Data
	Valor R$

	851258
	08/10/2009
	4.690,00

	851282
	25/11/2009
	6.397,20

	Total
	11.087,20

				   Fonte: Peça 147
35.	No Voto que encaminhou a proposta de deliberação (peça 151) , o Relator endossou as propostas de citação dos responsáveis, conforme definido na instrução da Unidade Técnica (peça 148) , mas determinou à Unidade Técnica que, antes da citação, procedesse à detalhada verificação das compatibilidades das informações constantes das tabelas 02 a 12 da peça 148. 
36.	Procedida a verificação determinada pelo Relator na instrução de peça 153, entendeu-se que o processo estaria apto para a execução da fase de citação dos responsáveis, feitas nos moldes acima, em conjunto também com aquela referente à tabela 1 de peça 148, acerca de pagamentos indevidos ao Sr. Orimar da Silva Luz, em solidariedade com a Sra. Ana Quadros da Silva, de acordo com as condutas e nexo de causalidade abaixo: 
Responsabilização dos agentes
37.	Responsáveis: Sras. Ana Quadros da Silva (CPF XXX.755.312-XX) , na qualidade de Coordenadora do Sest/Senat/AP, Ana Rute Lacerda da Rocha Nascimento (CPF XXX.607.102-XX) e Vânia Maria Macedo Fontoura (CPF XXX.612.652-XX) , na condição de trabalhadoras daquela entidade. 
37.1.	Conduta: liquidação irregular de despesas, a partir da simulação de contratação de terceiros (pessoas físicas e jurídicas) e pagamentos efetuados, sem que os bens e serviços tenham sido efetivamente prestados/entregues à entidade, caracterizando método com a finalidade de desviar valores monetários dos cofres do Sest/Senat/AP. 
37.2.	Nexo de causalidade: as condutas ora descritas resultaram na impossibilidade de se estabelecer o nexo causal entre a boa e regular utilização dos valores monetários da entidade no objeto dos contratos e o efetivo resultado esperado (prestação do serviço ou fornecimento do bem) . 
37.3.	Culpabilidade: é razoável supor que os responsáveis detinham conhecimento de que somente deveriam liquidar a despesa/receber pagamentos após a efetiva comprovação dos serviços prestados ou bens adquiridos. 
37.4.	Dispositivos infringidos: Princípios da Administração Pública (artigos 37, caput, e 70, parágrafo único, da Constituição da República Federativa do Brasil de 1988, artigos 62 e 63 da Lei 4.320/1964, artigo 93 do Decreto-Lei 200/1967, artigos 36 e 66 do Decreto 93.872/1986) , Princípios das Licitações Públicas e Regulamento de Licitações do Sistema "S". 
38.	Responsáveis: Srs. César Lage de Farias (CPF XXX.833.022-XX) , Mayara da Silva Santos de Farias (CPF XXX.386.142-XX) , Erivan Luiz do Nascimento (CPF XXX.744.502-XX) , Orimar da Silva Luz (CPF XXX.207.837-XX) e empresas Andira Trading (CNPJ 05.042.725/0001-66) , Corrêa Sodré Ltda. (CNPJ 04.864.470/0001.54) , e Compal Ltda. (CNPJ 04.720.868/0001-17) . 
38.1.	Conduta: receber valores monetários do Sest/Senat/AP sem a devida contraprestação do serviço ou fornecimento de bem, concorrendo a prática de desvio de valores monetários dos cofres da entidade. 
38.2.	Nexo de causalidade: a conduta ora descrita resultou na impossibilidade de se estabelecer o nexo causal entre a boa e regular utilização dos valores monetários do Sest/Senat/AP no objeto dos contratos e o efetivo resultado esperado (prestação do serviço ou fornecimento do bem) .  
38.3.	Dispositivos infringidos: Princípios da Administração Pública (artigos 37, caput, e 70, parágrafo único, da Constituição da República Federativa do Brasil de 1988, artigos 62 e 63 da Lei 4.320/1964, artigo 93 do Decreto-Lei 200/1967, artigos 36 e 66 do Decreto 93.872/1986) , Princípios das Licitações Públicas e Regulamento de Licitações do Sistema "S". 
39.	Citados os responsáveis, compareceram aos autos Ana Quadros Silva (CPF XXX.755.312-XX) , César Lage de Farias (CPF XXX.833.022-XX) , Mayara da Silva Santos de Farias (CPF XXX.386.142-XX) , Ana Rute Lacerda da Rocha Nascimento (CPF XXX.607.102-XX) e a empresa Comércio de Combustíveis do Pará Ltda. - Compal (CNPJ 04.720.868/0001-17) , conforme abaixo:
- Comércio de Combustíveis do Pará Ltda. - Compal - Defesa na peça 175;
- Ana Rute Lacerda da Rocha Nascimento - Defesa nas peças 190 e 206;
- Ana Quadros Silva - Defesas nas peças 191 e 205;
- Mayara da Silva Santos de Farias - Defesa nas peças 192 e 207; e
- César Lage de Farias - Defesa na peça 208.
40.	Já os responsáveis Orimar da Silva Luz (CPF XXX.207.837-XX) , Erivan Luiz do Nascimento (CPF XXX.744.502-XX) , Vânia Maria Macedo Fontoura (CPF XXX.612.652-XX) , FSB Comércio varejista de Produtos Alimentícios Eireli - Andira Trading (CNPJ 05.042.725/0001-66) e Corrêa Sodré Ltda. (CNPJ 04.864.470/0001.54) , apesar de regularmente citados, não apresentaram defesa, devendo ser consideradas revéis, nos termos do art. 12, §3º, da Lei 8.443/1992.
EXAME TÉCNICO
Das alegações de defesa/razões de justificativas
41.	A empresa Comércio de Combustíveis do Pará Ltda. - Compal, em suas alegações de peça 175, informa nunca ter prestado serviços para o Sest/Senat, bem como desconhece a Sra. Ana Quadros da Silva, não tendo também mantido relações comerciais com a empresa Correa Sodré Ltda.
41.1	Continua dizendo que, após efetuar diligências junto à Secretaria da Fazenda do Pará e ao Banco do Brasil, verifica-se que não houve, por parte da empresa, a emissão de nenhuma Nota Fiscal à empresa Correa Sodré Ltda., mas que, nesse período de outubro e novembro de 2009, época em que os cheques citados nos itens 28 e 34.2 supra teriam sido emitidos, foram localizadas notas fiscais emitidas para a empresa Transbcampos, e que os depósitos constantes de seu extrato bancário no período seriam todos referentes a pagamentos efetuados por esta última empresa, sendo um deles no exato valor de R$ 4.690,00, mesmo valor a ela atribuído como depositado pela Correa André Ltda., e que o segundo valor a ela atribuído nem constaria de seu extrato bancário, juntado em anexo à defesa.
41.2	Em seguida, afirma que não haveria possibilidade de ela mesma ser responsabilizada nos presentes autos, pois somente se tivesse agido com dolo ou culpa e dado causa a perda, extravio ou outra irregularidade, tendo entendido como demonstrada sua boa-fé, pois não teria mantido nenhuma relação comercial nem com a empresa Correa André Ltda., nem com o Sest/Senat, e tampouco com a Sra. Ana Quadros da Silva.
42.	Já as defesas apresentadas pelos responsáveis Ana Quadros Silva, César Lage de Farias, Mayara da Silva Santos de Farias e Ana Rute Lacerda da Rocha Nascimento, todas por intermédio do mesmo advogado, possuem basicamente as mesmas alegações, de forma que podem ser tratadas de forma conjunta, especificando a posterior apenas as partes em que diferem.
42.1	Tais defesas basicamente iniciam com a alegação de dificuldade em se prestar informações, visto o transcurso de mais de dez anos dos fatos, além de se basearem em denúncia vazia e sem qualquer prova realizada pelo Sr. Orimar da Silva Luz junto ao Ministério Público Federal, informando ainda que o denunciante de fato trabalhou junto ao Sest/Senat no período em que recebeu contraprestação pecuniária, inclusive cumprindo horário como se fosse um funcionário comum, fatos estes devidamente comprovados na ação trabalhista por meio de documentos e testemunhos, o que demonstraria a lisura dos pagamentos a ele efetivados.
42.2	Proclamam ainda a ocorrência da prescrição da cobrança de eventual débito, bem como de multa, em virtude da aplicação do prazo quinquenal previsto na lei 9.8736/99, conforme decidido pelo STF no RE 636.886, bem como pelo transcurso de prazo superior a 10 anos da ocorrência dos fatos.
42.3	Por fim, as alegações apresentam alguns tópicos diferentes, em relação ao Sr. César Lage de Farias e Mayara da Silva Santos de Farias, que afirmam terem prestado serviços ao Sest/Senat, de forma que eram devidos os pagamentos a eles realizados.
Da validade das notificações:
43. 	Preliminarmente, cumpre tecer breves considerações sobre a forma como são realizadas as comunicações processuais no TCU. A esse respeito, destacam-se o art. 179, do Regimento Interno do TCU (Resolução 155, de 4/12/2002) e o art. 4º, inciso III, § 1º, da Resolução TCU 170, de 30 de junho de 2004, in verbis:
Art. 179. A citação, a audiência ou a notificação, bem como a comunicação de diligência, farse-ão:
I - mediante ciência da parte, efetivada por servidor designado, por meio eletrônico, fac-símile, telegrama ou qualquer outra forma, desde que fique confirmada inequivocamente a entrega da comunicação ao destinatário;
II - mediante carta registrada, com aviso de recebimento que comprove a entrega no endereço do destinatário;
III - por edital publicado no Diário Oficial da União, quando o seu destinatário não for localizado
 (...) 
Art. 3º As comunicações serão dirigidas ao responsável, ou ao interessado, ou ao dirigente de órgão ou entidade, ou ao representante legal ou ao procurador constituído nos autos, com poderes expressos no mandato para esse fim, por meio de:
I - correio eletrônico, fac-símile ou telegrama;
II - servidor designado;
III - carta registrada, com aviso de recebimento;
IV - edital publicado no Diário Oficial da União, quando o seu destinatário não for localizado, nas hipóteses em que seja necessário o exercício de defesa.
Art. 4º. Consideram-se entregues as comunicações:
I - efetivadas conforme disposto nos incisos I e II do artigo anterior, mediante confirmação da ciência do destinatário;
II - realizadas na forma prevista no inciso III do artigo anterior, com o retorno do aviso de recebimento, entregue comprovadamente no endereço do destinatário;
III - na data de publicação do edital no Diário Oficial da União, quando realizadas na forma prevista no inciso IV do artigo anterior.
§ 1º O endereço do destinatário deverá ser previamente confirmado mediante consulta aos sistemas disponíveis ao Tribunal ou a outros meios de informação, a qual deverá ser juntada ao respectivo processo.
 (...) 
44.	Bem se vê, portanto, que a validade da citação via postal não depende de que o aviso de recebimento seja assinado pelo próprio destinatário da comunicação, o que dispensa, no caso em tela, a entrega do AR em "mãos próprias". A exigência da norma é no sentido de o Tribunal verificar se a correspondência foi entregue no endereço correto, residindo aqui a necessidade de certeza inequívoca. 
45.	Não é outra a orientação da jurisprudência do TCU, conforme se verifica dos julgados a seguir transcritos:
São válidas as comunicações processuais entregues, mediante carta registrada, no endereço correto do responsável, não havendo necessidade de que o recebimento seja feito por ele próprio (Acórdão 3648/2013-TCU-Segunda Câmara, Relator Ministro JOSÉ JORGE) ;
É prescindível a entrega pessoal das comunicações pelo TCU, razão pela qual não há necessidade de que o aviso de recebimento seja assinado pelo próprio destinatário. Entregandose a correspondência no endereço correto do destinatário, presume-se o recebimento da citação. (Acórdão 1019/2008-TCU-Plenário, Relator Ministro BENJAMIN ZYMLER) ;
As comunicações do TCU, inclusive as citações, deverão ser realizadas mediante Aviso de Recebimento - AR, via Empresa Brasileira de Correios e Telégrafos, bastando para sua validade que se demonstre que a correspondência foi entregue no endereço correto. (Acórdão 1526/2007-TCU-Plenário, Relator Ministro AROLDO CEDRAZ) .
46. 	A validade do critério de comunicação processual do TCU foi referendada pelo Supremo Tribunal Federal, nos termos do julgamento do MS-AgR 25.816/DF, por meio do qual se afirmou a desnecessidade da ciência pessoal do interessado, entendendo-se suficiente a comprovação da entrega do "AR" no endereço do destinatário:
Ementa: agravo regimental. Mandado de segurança. Desnecessidade de intimação pessoal das decisões do tribunal de contas da união. art. 179 do regimento interno do TCU. Intimação do ato impugnado por carta registrada, iniciado o prazo do art. 18 da lei nº 1.533/51 da data constante do aviso de recebimento. Decadência reconhecida. Agravo improvido.
O envio de carta registrada com aviso de recebimento está expressamente enumerado entre os meios de comunicação de que dispõe o Tribunal de Contas da União para proceder às suas intimações.
O inciso II do art. 179 do Regimento Interno do TCU é claro ao exigir apenas a comprovação da entrega no endereço do destinatário, bastando o aviso de recebimento simples. 
Da revelia dos responsáveis
47.	No caso vertente, a citação dos responsáveis se deu em endereço constante em bancos de dados da Receita Federal do Brasil e a entrega do ofício citatório nesses endereços ficou comprovada, conforme detalhamento abaixo, cujas informações foram extraídas do Despacho de conclusão das comunicações processuais (peça 213) :
- Orimar da Silva Luz - ciência em 11/12/2018 (peça 181) ;
- Erivan Luiz do Nascimento - ciência em 11/12/2018 (peça 182) ;
- Vânia Maria Macedo Fontoura - ciência em 11/12/2018 (peça 183) ;
- FSB Comércio varejista de Produtos Alimentícios Eireli - Andira Trading - ciência em13/12/2018 (peça 209) ;
- Corrêa Sodré Ltda. - ciência em 22/01/2019 e 24/07/2019 (peças 210 e 212) .
48.	Nos processos do TCU, a revelia não leva à presunção de que seriam verdadeiras todas as imputações levantadas contra os responsáveis, diferentemente do que ocorre no processo civil, em que a revelia do réu opera a presunção da verdade dos fatos narrados pelo autor (Acórdão 1009/2018-TCU-Plenário, Relator: BRUNO DANTAS; 2369/2013 - TCU - Plenário, Relator: BENJAMIN ZYMLER e 2449/2013 - TCU - Plenário, Relator: BENJAMIN ZYMLER) . Dessa forma, a avaliação da responsabilidade do agente não pode prescindir da prova existente no processo ou para ele carreada.
49.	Ao não apresentar sua defesa, os responsáveis deixaram de produzir prova da regular aplicação dos recursos sob sua responsabilidade, em afronta às normas que impõem a obrigação legal de, sempre que demandados pelos órgãos de controle, apresentarem os documentos que demonstrem a correta utilização das verbas públicas, a exemplo do contido no art. 93 do Decreto-Lei 200/1967: "Quem quer que utilize dinheiros públicos terá de justificar seu bom e regular emprego na conformidade das leis, regulamentos e normas emanadas das autoridades administrativas competentes."
50.	Mesmo as alegações de defesa não sendo apresentadas, considerando o princípio da verdade real que rege esta Corte, procurou-se buscar, em manifestações dos responsáveis na fase interna desta Tomada de Contas Especial, se havia algum argumento que pudesse ser aproveitado a seu favor. Contudo, tal providência mostrou-se infrutífera.
51.	Em se tratando de processo em que a parte interessada não se manifestou acerca das irregularidades imputadas, não há elementos para que se possa efetivamente aferir e reconhecer a ocorrência de boa-fé na conduta dos responsáveis, podendo este Tribunal, desde logo, proferir o julgamento de mérito pela irregularidade das contas, conforme os termos dos §§ 2º e 6º do art. 202 do Regimento Interno do TCU. (Acórdão 2064/2011-TCU-Primeira Câmara (relator: Ubiratan Aguiar) , 6.182/2011-TCU-1ª Câmara (relator: Weber de Oliveira) , 4.072/2010-TCU-1ª Câmara (Relator: Valmir Campelo) , 1.189/2009-TCU-1ª Câmara (Relator: Marcos Bemquerer) , 731/2008-TCU-Plenário (Relator: Aroldo Cedraz) .
52.	Dessa forma, devem ser considerados revéis os responsáveis Orimar da Silva Luz (CPF XXX.207.837-XX) , Erivan Luiz do Nascimento (CPF XXX.744.502-XX) , e Vânia Maria Macedo Fontoura (CPF XXX.612.652-XX) , além das empresas FSB Comércio varejista de Produtos Alimentícios Eireli - Andira Trading (CNPJ 05.042.725/0001-66) e Corrêa Sodré Ltda. (CNPJ 04.864.470/0001.54) , nos termos do art. 12, §3º, da Lei 8.443/1992, devendo suas contas serem julgadas irregulares, condenando-os ao débito apurado e aplicando-lhes a multa prevista no art. 57 da Lei 8.443/1992, caso as parcelas não tenham sido alcançadas pela prescrição da pretensão punitiva.
Analise das alegações de defesa/razões de justificativas
53.	Passa-se agora ao exame das alegações de defesa apresentados pelos responsáveis.
54.	Quanto às alegações apresentadas pela empresa Comércio de Combustíveis do Pará Ltda. - Compal, entende-se que as mesmas não possam ser aceitas, pois os cheques de peça 109, p. 268/269 e 334/335, são bastante claros ao indicar a conta bancária dessa empresa como beneficiária. O fato, por outro lado, de não ter relações comerciais declaradas com a empresa Correa Sodré Ltda. ou com a Sra. Ana Quadros da Silva não significa que não tenha recebido recursos dessas, de forma transversa. Também não ajuda o extrato bancário juntado aos autos, pois o fato de os cheques terem sido emitidos em 08/10/2009 e 25/11/2009 não significa que teriam sido depositados/compensados nessa mesma data, estando o extrato incompleto, ou ainda que possam ter sido sacados em dinheiro ao invés de depositados. 
55	Da mesma forma, a apresentação de notas fiscais de combustíveis emitidas para a empresa Transbcampos demonstra apenas uma relação entre essas duas empresas, mas não demonstra que não teria recebido os recursos dos cheques emitidos para a empresa Correa Sodré Ltda., seja esse recebimento na forma de depósito em conta ou saque no caixa.
55.1.	Quanto à alegação da empresa Pará Ltda. de que não pode ser responsabilizada, pois somente poderia o ser se tivesse agido com dolo ou culpa e dado causa a perda, extravio ou outra irregularidade, tendo entendido como demonstrada sua boa-fé, dado que não teria mantido nenhuma relação comercial nem com a empresa Correa André Ltda., nem com o Sest/Senat, e tampouco com a Sra. Ana Quadros da Silva; compete salientar que o TCU investiga a responsabilidade subjetiva dos agentes públicos ou particulares que se relacionam com o poder público, que vem a ser aquela resultante de dano decorrente de ato em que está presente pelo menos um dos elementos da culpa lato sensu (dolo ou culpa stricto sensu) . 
55.2	A culpa stricto sensu (mera culpa) advém da violação de um dever jurídico por negligência, imperícia ou imprudência. A esta são atribuídas várias espécies, a exemplo da "culpa contra legalidade".
55.3	Nesse sentido, transcreve-se trecho de voto do Ministro Bruno Dantas (Acórdão 6211/2015-TCU-Primeira Câmara) :
Como é cediço, a responsabilidade dos jurisdicionados perante esta Corte é de natureza subjetiva, caracterizando-se mediante a presença de simples culpa, stricto sensu. Assim, reforço que não se faz necessária a caracterização de conduta dolosa ou má-fé do gestor para que este seja responsabilizado perante o TCU.
55.4	No âmbito do Tribunal de Contas da União, portanto, a obrigação de ressarcir o erário prescinde da comprovação de dolo ou má-fé. É suficiente quantificar o dano, identificar a conduta do responsável que caracterize sua culpa, por imprudência, imperícia ou negligência, e demonstrar o nexo de causalidade entre a conduta culposa (stricto sensu) e a irregularidade que provocou o prejuízo.
55.5	E, no caso em específico, restou comprovada, conforme detalhado no item 38, retro, que a defendente recebeu recursos do Sest/Senat sem que tenha demonstrado contraprestação correspondente, contribuindo e/ou se beneficiando, dessa forma, para o dano a ela atribuído.
56.	Já no que pertine às alegações apresentadas pelos responsáveis Ana Quadros Silva, César Lage de Farias, Mayara da Silva Santos de Farias e Ana Rute Lacerda da Rocha Nascimento, iniciamos a análise das mesmas tecendo alguns comentários sobre a prescrição por eles alegada.
57.	Como se sabe, o Supremo Tribunal Federal - STF, no Recurso Extraordinário - RE 636.886, fixou a tese, com repercussão geral reconhecida, de que "é prescritível a pretensão de ressarcimento ao erário fundada em decisão de Tribunal de Contas" (Tema 899) . Não obstante as indagações acerca da abrangência da tese firmada, no sentido de que se circunscreveria apenas ao processo de execução (em outras palavras, inaplicável à pretensão de ressarcimento exercida nos autos do processo de TCE) , verifica-se que o STF, mediante decisões prolatadas pelas duas turmas, tem decidido de forma reiterada que se aplica à pretensão sancionatória e ressarcitória a cargo do Tribunal de Contas da União o prazo prescricional de 5 (cinco) anos previsto na Lei 9.873/1999.
58.	Seja por aplicação direta ou por analogia, a orientação sufragada é no sentido de que o prazo de 5 anos é compatível com a tese de que a ação e a execução prescrevem no mesmo prazo (Súmula 150 do STF) , bem como com o fato de que a Lei 9.873/1999 - que regulamenta o exercício de ação punitiva pela Administração Pública Federal, direta e indireta - regeria integralmente a prescrição no âmbito do TCU. Quanto a este último aspecto, o Ministro Roberto Barroso, no voto exarado no julgamento do MS 32.201, embora tenha advertido que a atuação do TCU, em sua acepção clássica, não se qualifica como exercício do poder de polícia, ressaltou que a Lei 9.873/1999 assumiria vocação regulatória geral da prescrição do exercício da competência sancionadora da Administração Pública, sendo sua disciplina aplicável a qualquer ação punitiva da Administração Pública Federal, exceto àquelas esferas em que exista regulamentação específica. Ademais, completa, dada a autonomia científica do Direito Administrativo, não haveria razão plausível para suprimir a omissão da Lei Orgânica do Tribunal de Contas da União, quanto ao prazo prescricional, valendo-se das normas de direito civil, e não das de direito administrativo.
59.	Eis algumas ementas de decisões que evidenciam o entendimento predominante do STF:
Ementa: AGRAVO REGIMENTAL EM MANDADO DE SEGURANÇA. TOMADA DE CONTAS ESPECIAL. TRIBUNAL DE CONTAS DA UNIÃO. CONDENAÇÃO A RESSARCIMENTO AO ERÁRIO. PRESCRIÇÃO. MARCO INTERRUPTIVO. ART. 2°, II, DA LEI 9.873/1999. ATO INEQUÍVOCO DE APURAÇÃO DO FATO. DISCUSSÃO. DIREITO LÍQUIDO E CERTO. DEMONSTRAÇÃO. INOCORRÊNCIA. SUBSISTÊNCIA DA DECISÃO AGRAVADA. AGRAVO A QUE SE NEGA PROVIMENTO. I - As razões do agravo regimental são inaptas para desconstituir os fundamentos da decisão agravada, que, por isso, se mantêm hígidos. II - Aplicando-se a regulamentação da Lei 9.873/1999 ao caso concreto, observa-se que a pretensão sancionatória do TCU, em relação aos atos praticados pelo impetrante, levando-se em consideração a ocorrência de 5 causas interruptivas da prescrição, não teria sido fulminada pelo decurso do tempo. III - A pretensão do recorrente, fundada na discussão sobre os fatos apontados como marcos interruptivos da prescrição da pretensão punitiva da Administração Pública, refoge aos estreitos limites do mandamus, ante a ausência de liquidez e certeza do direito pleiteado. IV - Agravo regimental a que se nega provimento. MS 36067 ED-AgR. Órgão julgador: Segunda Turma. Relator (a) : Min. RICARDO LEWANDOWSKI. Julgamento: 18/10/2019.
Ementa: AGRAVO REGIMENTAL EM RECLAMAÇÃO. TRIBUNAL DE CONTAS DA UNIÃO. TOMADA DE CONTA ESPECIAL. PRESCRIÇÃO DA PRETENSÃO PUNITIVA. RECONHECIDA EM DECISÃO DO SUPREMO TRIBUNAL FEDERAL. PRESCRITIBILIDADE DO RESSARCIMENTO AO ERÁRIO FUNDADA EM DECISÃO DE TRIBUNAL DE CONTAS. AÇÃO DE IMPROBIDADE ADMINISTRATIVA COM PEDIDO DE RESSARCIMENTO JÁ EM CURSO. AGRAVO REGIMENTAL A QUE SE NEGA PROVIMENTO. I - O acórdão do TCU determinou a formação de processo administrativo para avaliarem, efetivamente, a eventual responsabilização do agravado para o ressarcimento do dano ao erário, contrariando, assim, autoridade desta Corte no MS 35.512/DF, uma vez que houve a concessão da segurança para declarar a ocorrência da prescrição da pretensão punitiva do TCU em relação às infrações imputadas a ele, destacando-se que a União poderia perseguir os valores referentes ao ressarcimento dos danos na esfera judicial. II - Agravo regimental a que se nega provimento. (Rcl 39497 AgR. Órgão julgador: Segunda Turma. Relator (a) : Min. RICARDO LEWANDOWSKI. Julgamento: 10/10/2020) .
Ementa: MANDADO DE SEGURANÇA. DIREITO ADMINISTRATIVO. TRIBUNAL DE CONTAS DA UNIÃO. SERVIDOR DA SECRETARIA DE SAÚDE DO ESTADO DO ACRE. FISCALIZAÇÃO OMISSA E DEFICIENTE NA EXECUÇÃO DE DOIS CONVÊNIOS FIRMADOS ENTRE A SECRETARIA ESTADUAL E O MINISTÉRIO DA SAÚDE. APLICAÇÃO DE MULTA. ARTS. 28, II, E 58, II, DA LEI 8.443/1992. ART. 268, II, DO REGIMENTO INTERNO DO TCU. PRESCRIÇÃO DA PRETENSÃO SANCIONATÓRIA. OCORRÊNCIA. APLICAÇÃO DA LEI 9.873/1999. PRECEDENTES DESTE STF. MEDIDA LIMINAR DEFERIDA E RATIFICADA NO EXAME DE MÉRITO. SEGURANÇA CONCEDIDA PARA AFASTAR A MULTA APLICADA. 1. A prescrição da pretensão punitiva do TCU é regulada pela Lei 9.873/1999, descabendo a aplicação do prazo decenal previsto na legislação civil (art. 205 do Código Civil) . Ao revés, incide o prazo quinquenal previsto na Lei 9.873/1999 (MS 32201, Rel. Min. Roberto Barroso, PRIMEIRA TURMA, DJe 7/8/2017; MS 35.512-AgR, Rel. Min. Ricardo Lewandowski, SEGUNDA TURMA, DJe 21/6/2019) . 2. In casu, na linha do parecer apresentado pelo Ministério Público Federal e da decisão liminar de minha lavra, é inequívoca a superação do prazo prescricional quinquenal. Os ilícitos apontados pela Corte de Contas ocorreram em julho de 2006, tendo o processo de auditoria sido instaurado em 9/10/2006. A ordem de citação do responsável para a audiência, por sua vez, ocorreu em 25/6/2007. Entretanto, a decisão condenatória recorrível foi exarada somente em 31/5/2016, data da prolação do Acórdão 3513/2016-TCU-Primeira Câmara. 3. Ex positis, CONCEDO A SEGURANÇA unicamente para afastar a sanção de multa aplicada ao impetrante, nos autos da Tomada de Contas Processo 023.288/2006-0, máxime da ocorrência de prescrição da pretensão punitiva do Tribunal de Contas da União. MS 35940. (Órgão julgador: Primeira Turma. Relator (a) : Min. LUIZ FUX. Julgamento: 16/06/2020) .
60.	Essa orientação também foi seguida nas seguintes decisões monocráticas: MS 36.127-MC/DF e MS 35.940-MC/DF, Rel. Min. Luiz Fux; MS 35.294, MS 35.539/DF e MS 35.971-TP/DF, Rel. Min. Marco Aurélio; MS 34.256 MC/DF, MS 36.054-MC e MS 36.067-MC/DF, Rel. Min. Ricardo Lewandowski.
61.	Portanto, observa-se que o Supremo Tribunal Federal tem se pronunciado no sentido de reconhecer não só a aplicação da prescrição quinquenal com fulcro na interpretação da Lei 9.873/1999, mas também a incidência dos marcos interruptivos do prazo prescricional consignados na referida lei, tantas vezes quanto presentes os suportes fáticos (MS 32201, Relator: Min. Roberto Barroso) .
62.	Essa orientação também foi seguida nas seguintes decisões monocráticas: MS 36.054, MS 34.256-MC, MS 35.512 e MS 36.067-MC, todos de relatoria do Min. Ricardo Lewandowski; MS 35.294, MS 35.539 e MS 35.971-TP, todos de relatoria do Min. Marco Aurélio; MS 32.201, Rel. Min. Roberto Barroso, e MS 36.127-MC e MS 35.940-MC, Min. Luiz Fux.
63.	Em relação ao termo inicial da contagem do prazo prescricional, o "caput" do art. 1º da Lei 9.873/1999 oferece solução que não destoa do modelo adotado pelo TCU no incidente de uniformização de jurisprudência, em que se examinou a prescrição da pretensão punitiva, nos termos do Acórdão 1441/2016-TCU-Plenário (Rel. Min. Benjamin Zymler) , com a adição da particularidade de explicitar o caso de infrações permanentes ou continuadas:
a) Regra geral: "data da prática do ato"  (o que equivale a "ocorrência da irregularidade sancionada") ;
b) Regra especial: "no caso de infração permanente ou continuada, do dia em que tiver cessado".
64.	Por seu turno, a Lei 9.873/1999, em seu art. 2º, estabelece as causas interruptivas da prescrição punitiva, consoante abaixo transcrito, já na redação conferida pela Lei 11.941/2009:
Art. 2º Interrompe-se a prescrição da ação punitiva:
I - pela notificação ou citação do indiciado ou acusado, inclusive por meio de edital;
II - por qualquer ato inequívoco, que importe apuração do fato;
III - pela decisão condenatória recorrível.
IV - por qualquer ato inequívoco que importe em manifestação expressa de tentativa de solução conciliatória no âmbito interno da administração pública federal.
65.	Por sua vez, o quadro a seguir indica alguns eventos processuais, ocorridos no curso de uma TCE (fase interna e externa) - instaurada em razão de irregularidades na aplicação de recursos da União transferidos a entes subnacionais - que poderiam ser enquadrados nas causas de interrupção da prescrição acima apontadas, sem prejuízo, é claro, de outras ocorrências fáticas elegíveis como marco interruptivo, a depender da forma de proceder de cada entidade ou órgão tomador de contas.
	I - pela notificação ou citação do indiciado ou acusado, inclusive por meio de edital;
	 (i) notificação no âmbito do procedimento administrativo de ressarcimento previamente à instauração da TCE;
 (ii) notificação efetuada pelo órgão tomador de contas acerca da instauração da TCE;
 (iii) citação efetuada pelo TCU.
*Data da ciência da notificação ou citação pelos responsáveis ou de publicação do edital no DOU.

	II - por qualquer ato inequívoco, que importe apuração do fato;
* procedimento que evidencie a apuração dos fatos irregulares, com o objetivo quantificar o dano e identificar possíveis responsáveis.
	 (i) relatório de sindicância ou PAD;
 (ii) relatório de apuração de irregularidades referente ao processo administrativo prévio à instauração da TCE;
 (iii) relatórios de fiscalização, pareceres, despachos, informações e memorandos relacionados à apuração dos fatos irregulares;
 (iv) relatório do tomador de contas;
 (v) relatório do controle interno; 
 (vi) termo de instauração ou designação de instauração da TCE;
 (vii) autuação da TCE no TCU; entre outras causas.
*Há quem inclua nesse grupo diligências que comprovam providências do responsável sobre as irregularidades investigadas.

	III - pela decisão condenatória recorrível.
	 (i) Verifica-se apenas no âmbito do TCU com a data da prolação do acórdão condenatório recorrível.

	IV - por qualquer ato inequívoco que importe em manifestação expressa de tentativa de solução conciliatória no âmbito interno da administração pública federal.
	 (i) pedido de parcelamento;
 (ii) pagamento parcial do débito;
 (iii) qualquer manifestação do responsável que demonstre claramente a sua intenção de recolher o débito.

66.	Bem se vê, portanto, que haveria uma multiplicidade de causas de interrupção da prescrição, conforme se depreende do art. 2º da Lei 9.873/1999. Tal exegese encontra respaldo em precedentes do STF, a exemplo do que se decidiu no julgamento do MS 36067 (Rel. Min. Ricardo Lewandowski) , com destaque para trecho do voto em que o Relator reconhece cinco causas de interrupção da prescrição, in verbis:
 (...) Assim, faz-se necessário levar em consideração que, apesar de os fatos objeto da apuração conduzida pela Corte de Contas remontarem aos anos de 1999 e 2000, período no qual o impetrante era Secretário de Saúde municipal, o Tribunal de Contas da União deu prosseguimento à tomada de contas especial por ter constatado a ocorrência de 5 causas interruptivas da prescrição, a saber: a) relatório de auditoria em conjunto realizada pelo Denasus e pela Secretaria Federal de Controle, lavrado em 06/07/2001, sendo este, certamente, um ato inequívoco que importou a apuração do fato (art. 2º, II, da Lei n. 9.873/1999) ; b) instauração de Tomada de Contas Especial pelo FNS, ocorrida em 05/10/2005, sendo este também, certamente, um ato inequívoco que importou a apuração do fato  (art. 2º, II, da Lei n. 9.873/1999) ; c) a autuação da presente Tomada de Contas Especial no âmbito do Tribunal de Contas da União, ocorrida em 12/08/2008, sendo este também, certamente, um ato inequívoco que importou a apuração do fato  (art. 2º, II, da Lei n. 9.873/1999) ; d) o ato que ordenou a citação do responsável, ora impetrante, ocorrida em 12/07/2010 (art. 2º, I, da Lei n. 9.873/1999) ; e e) o exercício do poder punitivo ocorrido em 20/06/2012, data da prolação do Acórdão 1563/2012-TCU-Plenário (art. 2º, III, da Lei n. 9.873/1999) .
67.	No caso concreto, tendo como parâmetro a tese firmada pelo STF, no RE 636.886, no sentido de que ambas pretensões do TCU (sancionatória e ressarcitória) sujeitam-se ao prazo prescricional de 5 anos previsto na Lei 9.873/1999, considerando, ainda, o sistema prescricional descrito na citada lei, inclusive as causas de suspensão e de interrupção da prescrição, temos os seguintes eventos processuais:
a)	"Datas das ocorrências dos atos" (termo inicial para contagem dos prazos prescricionais) : observa-se que existia uma prática de realizar diversos pagamentos para os mesmos responsáveis, de forma que podem os mesmos serem considerados como de natureza continuada, o que nos levaria a apontar as seguintes datas das ocorrências, considerando-se os últimos pagamentos indevidos realizados para cada responsável;
- Orimar da Silva Luz - 08/11/2010;
- Erivan Luiz do Nascimento - 02/06/2008;
- Mayara da Silva Santos de Farias - 15/06/2011;
- César Lage de Farias - 15/12/2010;
- FSB Comércio Varejista de Produtos Alimentícios Ltda. (Andira Trading) - 11/08/2010;
- Corrêa Sodré Ltda. - 15/01/2009 e 25/11/2009;
b)	representação dos fatos a este Tribunal em 01/02/2012 (peça 1, p. 1) ;
c) 	instauração do inquérito civil pelo Ministério Público Federal em 20/07/2012 (peça 1, p. 03) ;
d)	Inspeção realizada por este Tribunal nas dependências do Sest/Senat, com relatório emitido em 18/04/2016 (peça 73) ;
e)	Despacho emitido pelo Ministro Relator dos autos determinando o retorno dos autos à então Secex/AP para nova análise em 12/05/2016;
f)	Acórdão 2152/2018-TCU-Plenário, prolatado na sessão de 12/09/2018, que conheceu de Representação (TC Processo 001.634/2013-5) , considerou-a procedente no mérito e determinou a conversão em processo de tomada de contas especial (peça 150) ;
g)	Ofícios de citação emitidos por este Tribunal a partir de novembro de 2018, conforme relatado no despacho de conclusão das comunicações processuais (peça 213) ;
68.	Analisando-se a sequência de eventos processuais enumerados no item anterior, os quais teriam o condão de interromper a prescrição da ação punitiva desta Corte no entender do STF, observa-se que não transcorreu o prazo prescricional de 5 (cinco) anos entre cada evento processual e o seguinte. Portanto, mesmo levando-se em consideração o entendimento do STF, não teria ocorrido a prescrição da pretensão sancionatória e ressarcitória a cargo do TCU.
69.	Por outro lado, a jurisprudência do TCU é firme no sentido da imprescritibilidade da cobrança do débito (v. g. Acórdão 7687/2020-TCU-Primeira Câmara) . Especificamente no que tange à prescrição da pretensão punitiva, verifica-se que o Acórdão 1441/2016-TCU-Plenário, Relator Ministro Benjamin Zymler, que uniformizou a jurisprudência acerca dessa questão, subordinou tal prescrição ao prazo prescricional geral indicado no art. 205, do Código Civil, que é de dez anos, contado da data de ocorrência da irregularidade sancionada, nos termos do art. 189, do Código Civil, sendo este prazo interrompido pelo ato que ordenar a citação, a audiência ou a oitiva do responsável.
70.	No caso em exame, ocorreu a prescrição da pretensão punitiva somente em algumas parcelas, conforme relatado no item 53 supra.
71.	Portanto, diferente do entendimento esposado pelos responsáveis, configurou-se a prescrição apenas quanto a algumas parcelas da competência sancionatória deste Tribunal, não se aplicando aos danos ao erário.
72.	Quanto ao fato das irregularidades aqui tratadas se referirem a uma denúncia "vazia" e sem qualquer prova feita pelo Sr. Orimar ao Ministério Público Federal, tais alegações não tem o condão de lhes socorrer, posto que os fatos aqui tratados foram todos verificados em inspeção e/ou outras análises realizadas por este Tribunal, todos devidamente documentados e retratados nos autos.
73.	Da mesma forma, a alegação de que o Sr. Orimar de fato trabalhava no Sest/Senat também não pode ser aceita, uma vez que desacompanhada de qualquer documento que ateste tal fato. Ainda, a argumentação de que seu trabalho teria sido comprovado em processo na Justiça Trabalhista, também não socorre a defesa, a uma devido a independência das instâncias, a duas porque já foi retratado nestes autos de que deve ser feita comunicação à Justiça do Trabalho sobre os fatos constatados neste processo, para uma possível reanálise do processo judicial se assim entenderem pertinente.
74.	Ainda, as alegações do Sr. César Lage de Farias e da Sra. Mayara da Silva Santos de Farias, que afirmam terem prestado serviços ao Sest/Senat, de forma que eram devidos os pagamentos a eles realizados, também não podem ser aceitas, posto que mais uma vez desacompanhadas de quaisquer documentos comprobatórios.
74.1	Acerca da dificuldade em se obter os documentos, deve ser lembrado que as irregularidades são objeto de apuração desde o ano de 2012, conforme histórico de item 67 supra, não se justificando, portanto, a alegação de mais de 10 anos dos fatos.
74.2	Ressalte-se que o simples decurso de dez anos entre a data da irregularidade e a citação não é suficiente para o arquivamento da tomada de contas especial, devendo serem analisados os elementos constantes dos autos, para averiguar se houve realmente prejuízo ao contraditório e à ampla defesa. As decisões adiante ilustram esse entendimento:
	Acórdão 550/2020-TCU-Plenário, rel. Vital do Rêgo:
O transcurso do lapso de dez anos para dispensa de instauração da tomada de contas especial, apesar de admitido em tese, precisa ser avaliado em confronto com os elementos disponíveis em cada caso, com o objetivo de verificar se houve, de fato, prejuízo ao pleno exercício do contraditório e da ampla defesa.
	Acórdão 444/2016-TCU-Segunda Câmara, rel. Augusto Nardes:
O mero transcurso do prazo de dez anos entre a data do ato irregular e a citação não é razão suficiente para o arquivamento da tomada de contas especial, sem exame de mérito. É preciso que, além disso, fique demonstrado efetivo prejuízo à ampla defesa.
75.	Por fim, entende-se que embora não apresentada com esse nome, deve a defesa da Sra. Ana Quadros Silva também ser recebida como razões de justificativa para a audiência a ela dirigida, e, conforme análise feita acima, deve a mesma não ser acatada.
Prescrição da Pretensão Punitiva
76.	Vale ressaltar que a pretensão punitiva do TCU, conforme Acórdão 1441/2016-TCU-Plenário, Relator: Benjamin Zymler, que uniformizou a jurisprudência acerca dessa questão, subordina-se ao prazo geral de prescrição indicado no art. 205 do Código Civil, que é de dez anos, contado da data de ocorrência da irregularidade sancionada, nos termos do art. 189 do Código Civil, sendo este prazo interrompido pelo ato que ordenar a citação, a audiência ou a oitiva da responsável.
76.1	No caso em exame, observa-se que a autorização para realização da citação se deu mediante a prolação do Acórdão 2152/2018-TCU-Plenário, datado de 12/09/2018. 
76.2	Assim, entende-se que para análise da prescrição da pretensão punitiva, deva-se considerar o dia 12/09/2008 como data limite para verificação sobre sua ocorrência.
76.3	Desta forma, observa-se que, com relação a responsabilidade do Sr. Orimar da Silva Luz, em solidariedade a Sra. Ana Quadros da Silva, referente a pagamentos efetuados ao Sr. Orimar da Silva Luz sem a correspondente contraprestação de serviços, caracterizando desvio de valores monetários dos cofres do Sest/Senat/AP, teria ocorrido a prescrição da pretensão punitiva daquelas parcelas pagas anteriores a 12/09/2008 (tabela 1 da instrução de peça 148) .
76.4	Quanto aos pagamentos efetuados ao Sr. César Lage de Farias e a Sra. Mayara da Silva Santos de Farias sem a correspondente contraprestação de serviços, caracterizando desvio de valores monetários dos cofres do Sest/Senat/AP, ambos com responsabilidade solidária com a Sra. Ana Quadros da Silva, verifica-se que não houve a prescrição da pretensão punitiva, uma vez que foram todos realizados após o dia 12/09/2008 (tabelas 2 e 3 da instrução de peça 153 e também retratada nesta) .
76.5	Já no que se relaciona aos pagamentos efetuados ao Sr. Erivan Luiz do Nascimento sem a correspondente contraprestação de serviços, alguns em solidariedade com a Sra. Ana Quadros da Silva, Ana Rute Lacerda da Rocha Nascimento e Vânia Maria Macedo Fontoura, observa-se já ter ocorrido a prescrição da pretensão punitiva, posto que todos foram realizados em data anterior a 12/09/2008 (tabelas 4 a 7 da instrução de peça 153 e também retratada nesta) .
76.6	Da mesma forma, os itens abaixo:
- pagamento indevido ao Sr. Orimar da Silva Luz, via cheque assinado pelas Sra. Ana Quadros da Silva e Vânia Maria Macedo Fontoura - Tabela 8 - item 18 da presente instrução - já houve a prescrição da pretensão punitiva, posto ter sido realizado antes de 12/09/2008;
- pagamentos indevidos ao Sr. Orimar da Silva Luz, via cheques assinados pela Sra. Ana Quadros da Silva - Tabela 9 - item 19 da presente instrução - somente houve a prescrição da pretensão punitiva naquelas parcelas pagas antes de 12/09/2008;
 - pagamentos indevidos à empresa Andira Trading (05.042.725/0001-66) , via cheques assinados pela Sra. Ana Quadros da Silva, Tabela 10 - item 20 da presente instrução - somente houve a prescrição da pretensão punitiva naquelas parcelas pagas antes de 12/09/2008;
- pagamentos indevidos em favor da empresa Correa Sodré Ltda. (Construtora Triunfo) , e de terceiros, envolvendo a empresa Correa e Sodré Ltda., via cheques assinados pela Sra. Ana Quadros da Silva - Tabelas 11 e 12 - item 27 da presente instrução - não houve a prescrição da pretensão punitiva, visto que foram todos realizados após a data de 12/09/2008.
76.7	Desta forma, nota-se que apenas os responsáveis Erivan Luiz do Nascimento, Ana Rute Lacerda da Rocha Nascimento e Vânia Maria Macedo Fontoura teriam sido integralmente acolhidos pela prescrição da pretensão punitiva, permanecendo a possibilidade deste Tribunal em aplicar multa aos demais.
OUTRAS INFORMAÇÕES
77.	Ressalte-se que, após instrução de mérito por esta Secretaria, foram os autos remetidos ao Ministério Público junto a este Tribunal, que, em Parecer de peça 218, manifesta-se pelo sobrestamento dos julgamento desta TCE, diante da pendência da apreciação, pelo Supremo Tribunal Federal (STF) , dos embargos de declaração apostos pela Advocacia Geral da União (AGU) contra a decisão proferida em 17/4/2020 no julgamento do Recurso Extraordinário (RE) 636.886, além de afastar das tabelas de débito aquelas para as quais já teria ocorrido a prescrição da pretensão ressarcitória, conforme itens 53.3 a 53.6 da instrução de peça 215, além de acrescentar o termo "solidariamente" à proposta de condenação dos responsáveis.
78.	Ato seguinte, antes da análise por parte do Exmo. Relator destes autos, foi juntado, nas peças 220/221, relatório final de TCE emitido pelo SEST/SENAT, que veio a corroborar as análises já anteriormente efetuadas no processo, inclusive após nova análise de alegações de defesa apresentadas pelos responsáveis, as quais foram todas consideradas insatisfatórias, pelo tomador de contas, para afastamento dos débitos apurados, conforme peça 221, p. 10/11.
78.1	Observe-se que em tal relatório é incluída nova responsável, a Sra. Audrea Larissa Pereira da Silva, não constante dos presentes autos, sendo a ela atribuída dívida no montante original de R$ 2.403,00, referente aos cheques 851496 e 851612 (peça 221, p. 36) , os quais não constaram na citação inicial deste processo nem na representação que veio a gerar esta TCE. Assim, uma vez que o processo já se encontra em fase de análise de mérito, considerando que a notificação dela ocorreu há quase dez anos do fato gerador (peça 221, p. 6 - com risco de prejuízo ao contraditório e ampla defesa, art. 6, inciso II, da IN/TCU 71/2012) , considerando que o valor de referido débito não cobre os custos da citação da responsável por parte deste Tribunal e considerando que as datas de ocorrência remontam a períodos superiores a 10 anos (20/08/2008 e 28/12/2011) , entende-se possam ser os mesmos desconsiderados na análise deste processo, prosseguindo-se com a proposta de mérito.
79.	Já no que se trata da proposta do Ministério Público junto a este Tribunal, temos a comentar inicialmente que os itens 53.3 a 53.6 da instrução de peça 215 tratam de parcelas de débito para os quais já teria ocorrido a prescrição da pretensão punitiva, e não da pretensão ressarcitória, motivo pelo qual entendemos devam os mesmos permanecer como devidos.
79.1	Já quanto ao sobrestamento dos autos até ulterior decisão do STF sobre os embargos opostos contra a decisão proferida em 17/4/2020 no julgamento do Recurso Extraordinário (RE) 636.886, manifestamo-nos novamente no sentido de apresentar proposta de julgamento imediato dos autos, uma vez que o caso tratado no RE 636.886 (tema 899 da repercussão geral) diz respeito à fase de execução judicial de deliberação do Tribunal de Contas, tanto assim que, para deslindá-lo, foi necessária a aplicação da Lei 6.830/1980 (Lei de Execuções Fiscais) , diploma legal evidentemente inaplicável à fase que antecede a formação do título executivo extrajudicial do TCU, caracterizada pela atuação do órgão de controle externo até a prolação do acórdão.
79.2	Veja-se que foram opostos embargos declaratórios contra a referida decisão do STF, os quais foram rejeitados pela maioria da Suprema Corte (Plenário, Sessão Virtual de 13.8.2021 a 20.8.2021) , confirmando, portanto, a abrangência da deliberação prolatada na fixação do tema 899, razão por que se deve adotar a orientação prevalente no TCU, no sentido de que a matéria ali tratada alcançaria tão somente a fase judicial de cobrança do título extrajudicial, não atingindo os processos de controle externo, mantendo-se, desse modo,  a interpretação adotada pela Suprema Corte, em 2008, no Mandado de Segurança - MS 26.210, oportunidade em que foi definida a tese da imprescritibilidade das ações de ressarcimento ao erário:
A suspensão pelo STF das demandas nas quais esteja em questão a prescritibilidade da pretensão de ressarcimento ao erário com base em decisão de tribunal de contas (RE 636.886/STF) alcança tão somente a fase judicial de cobrança do título extrajudicial, não atingindo os processos de controle externo em trâmite. Até julgamento definitivo em contrário pelo STF, permanece o entendimento do TCU acerca da imprescritibilidade das pretensões de ressarcimento decorrentes de tomadas de contas especiais. (Acórdão 1267/2019-TCU-Plenário, Relator: Min. AROLDO CEDRAZ) 
A suspensão pelo STF das demandas nas quais esteja em questão a prescritibilidade da pretensão de ressarcimento ao erário com base em decisão de tribunal de contas (RE 636.886/STF) alcança tão somente a fase judicial de cobrança do título extrajudicial, não atingindo os processos de controle externo em trâmite. Até julgamento definitivo em contrário pelo STF, permanecem imprescritíveis as pretensões de ressarcimento decorrentes de tomadas de contas especiais. (Acórdão 7930/2018-TCU-Segunda Câmara, Relatora: Min. ANA ARRAES) .
79.3	Por fim, acata-se a proposta de inclusão do termo que defina de forma clara e objetiva a solidariedade pelos débitos na proposta, conforme Parecer do MP/TCU de peça 218.
CONCLUSÃO
80.	Em face da análise promovida na seção "Exame Técnico", verifica-se que os responsáveis não lograram comprovar a boa e regular aplicação dos recursos. Ademais, inexistem nos autos elementos que demonstrem a boa-fé dos responsáveis ou a ocorrência de outras excludentes de culpabilidade.
81.	Devem, portanto, serem considerados revéis os responsáveis Orimar da Silva Luz (CPF XXX.207.837-XX) , Erivan Luiz do Nascimento (CPF XXX.744.502-XX) e Vânia Maria Macedo Fontoura (CPF XXX.612.652-XX) , além das empresas FSB Comércio varejista de Produtos Alimentícios Eireli - Andira Trading (CNPJ 05.042.725/0001-66) e Corrêa Sodré Ltda. (CNPJ 04.864.470/0001.54) , os quais, instados a se manifestar, optaram pelo silêncio, configurando a revelia, nos termos do §3º, do art. 12, da Lei 8.443/1992.
82.	Já os responsáveis Ana Quadros Silva (CPF XXX.755.312-XX) , César Lage de Farias (CPF XXX.833.022-XX) , Mayara da Silva Santos de Farias (CPF XXX.386.142-XX) , Ana Rute Lacerda da Rocha Nascimento (CPF XXX.607.102-XX) , bem como a empresa Comércio de Combustíveis do Pará Ltda. - Compal (CNPJ 04.720.868/0001-17) , não devem ter acatadas suas alegações de defesa e/ou razões de justificativas, com o consequente julgamento de suas contas também pela irregularidade, uma  vez que não conseguiram desconstituir as irregularidades apontadas e nem afastar suas culpabilidades.
83.	Verifica-se também que houve a prescrição da pretensão punitiva no tocante a algumas das parcelas do débito, conforme análise já realizada no item 76 supra, onde se demonstrou que apenas os responsáveis Erivan Luiz do Nascimento, Ana Rute Lacerda da Rocha Nascimento e Vânia Maria Macedo Fontoura teriam sido integralmente acolhidos pela prescrição da pretensão punitiva, permanecendo a possibilidade deste Tribunal em aplicar multa aos demais
84.	Tendo em vista que não constam dos autos elementos que permitam reconhecer a boa-fé dos responsáveis, sugere-se que as suas contas sejam julgadas irregulares, nos termos do art. 202, § 6º, do Regimento Interno do TCU, com a imputação do débito atualizado monetariamente e acrescido de juros de mora, nos termos do art. 202, §1º do Regimento Interno do TCU, descontado o valor eventualmente recolhido, com a aplicação da multa prevista no art. 57 da Lei 8.443/1992 para aqueles não acolhidos pela prescrição da pretensão punitiva.
85.	Ante a gravidade dos fatos, entende-se também deva ser proposta a aplicação da penalidade prevista no art. 60 da Lei nº 8.443/92 para as pessoas físicas envolvidas e que não foram alcançadas pela prescrição da pretensão punitiva, quais sejam, os responsáveis Ana Quadros Silva (CPF XXX.755.312-XX) , Orimar da Silva Luz (CPF XXX.207.837-XX) , César Lage de Farias (CPF XXX.833.022-XX) , e Mayara da Silva Santos de Farias (CPF XXX.386.142-XX) .  
PROPOSTA DE ENCAMINHAMENTO
86.	Diante do exposto, submetem-se os autos à consideração superior, propondo:
	a) não acatar as alegações de defesa e/ou razões de justificativas apresentadas pelos responsáveis Ana Quadros Silva (CPF XXX.755.312-XX) , César Lage de Farias (CPF XXX.833.022-XX) , Mayara da Silva Santos de Farias (CPF XXX.386.142-XX) , Ana Rute Lacerda da Rocha Nascimento (CPF XXX.607.102-XX) , bem como a empresa Comércio de Combustíveis do Pará Ltda. - Compal (CNPJ 04.720.868/0001-17) ;
	b) considerar revéis os responsáveis Orimar da Silva Luz (CPF XXX.207.837-XX) , Erivan Luiz do Nascimento (CPF XXX.744.502-XX) e Vânia Maria Macedo Fontoura (CPF XXX.612.652-XX) , além das empresas FSB Comércio varejista de Produtos Alimentícios Eireli - Andira Trading (CNPJ 05.042.725/0001-66) e Corrêa Sodré Ltda. (CNPJ 04.864.470/0001.54) , para todos os efeitos, dando-se prosseguimento ao processo, com fulcro no art. 12, § 3º, da Lei 8.443/1992; 
	c) julgar irregulares, nos termos dos arts. 1º, inciso I, 16, inciso III, alíneas b, c e d, da Lei 8.443/1992, c/c os arts. 19 e 23, inciso III, da mesma Lei, as contas dos responsáveis Ana Quadros Silva (CPF XXX.755.312-XX) , César Lage de Farias (CPF XXX.833.022-XX) , Mayara da Silva Santos de Farias (CPF XXX.386.142-XX) , Ana Rute Lacerda da Rocha Nascimento (CPF XXX.607.102-XX) , Orimar da Silva Luz (CPF XXX.207.837-XX) , Erivan Luiz do Nascimento (CPF XXX.744.502-XX) e Vânia Maria Macedo Fontoura (CPF XXX.612.652-XX) , bem como das empresas Comércio de Combustíveis do Pará Ltda. - Compal (CNPJ 04.720.868/0001-17) , FSB Comércio varejista de Produtos Alimentícios Eireli - Andira Trading (CNPJ 05.042.725/0001-66) e Corrêa Sodré Ltda. (CNPJ 04.864.470/0001.54) , condenando-os ao pagamento das importâncias a seguir especificadas, de forma solidária conforme adiante especificado, atualizadas monetariamente e acrescidas dos juros de mora, calculados a partir das datas discriminadas até a data da efetiva quitação do débito, fixando-lhes o prazo de quinze dias, para que comprove, perante o Tribunal, o recolhimento da referida quantia aos cofres do Serviço Social do Transporte - Conselho Regional Norte (AM, PA, AC, RR, AP) , nos termos do art. 23, inciso III, alínea "a", da citada lei, c/c o art. 214, inciso III, alínea "a", do Regimento Interno do TCU.  
Responsabilização dos agentes
	Responsáveis: Sras. Ana Quadros da Silva (CPF XXX.755.312-XX) , na qualidade de Coordenadora do Sest/Senat/AP, Ana Rute Lacerda da Rocha Nascimento (CPF XXX.607.102-XX) e Vânia Maria Macedo Fontoura (CPF XXX.612.652-XX) , na condição de trabalhadoras daquela entidade. 
	Conduta: liquidação irregular de despesas, a partir da simulação de contratação de terceiros (pessoas físicas e jurídicas) e pagamentos efetuados, sem que os bens e serviços tenham sido efetivamente prestados/entregues à entidade, caracterizando método com a finalidade de desviar valores monetários dos cofres do Sest/Senat/AP. 
	Nexo de causalidade: as condutas ora descritas resultaram na impossibilidade de se estabelecer o nexo causal entre a boa e regular utilização dos valores monetários da entidade no objeto dos contratos e o efetivo resultado esperado (prestação do serviço ou fornecimento do bem) . 
	Culpabilidade: é razoável supor que os responsáveis detinham conhecimento de que somente deveriam liquidar a despesa/receber pagamentos após a efetiva comprovação dos serviços prestados ou bens adquiridos. 
	Dispositivos infringidos: Princípios da Administração Pública (artigos 37, caput, e 70, parágrafo único, da Constituição da República Federativa do Brasil de 1988, artigos 62 e 63 da Lei n. 4.320/1964, artigo 93 do Decreto-Lei 200/1967, artigos 36 e 66 do Decreto 93.872/1986) , Princípios das Licitações Públicas e Regulamento de Licitações do Sistema "S". 
	Responsáveis: Srs. César Lage de Farias (CPF XXX.833.022-XX) , Mayara da Silva Santos de Farias (CPF XXX.386.142-XX) , Erivan Luiz do Nascimento (CPF XXX.744.502-XX) , Orimar da Silva Luz (CPF XXX.207.837-XX) e empresas Andira Trading (CNPJ 05.042.725/0001-66) , Corrêa Sodré Ltda. (CNPJ 04.864.470/0001.54) e Compal Ltda. (CNPJ 04.720.868/0001-17) . 
	Conduta: receber valores monetários do Sest/Senat/AP sem a devida contraprestação do serviço ou fornecimento de bem, concorrendo a prática de desvio de valores monetários dos cofres da entidade. 
	Nexo de causalidade: a conduta ora descrita resultou na impossibilidade de se estabelecer o nexo causal entre a boa e regular utilização dos valores monetários do Sest/Senat/AP no objeto dos contratos e o efetivo resultado esperado (prestação do serviço ou fornecimento do bem) .  
	Dispositivos infringidos: Princípios da Administração Pública (artigos 37, caput, e 70, parágrafo único, da Constituição da República Federativa do Brasil de 1988, artigos 62 e 63 da Lei n. 4.320/1964, artigo 93 do Decreto-Lei 200/1967, artigos 36 e 66 do Decreto 93.872/1986) , Princípios das Licitações Públicas e Regulamento de Licitações do Sistema "S". 
Descrição das dívidas:
Dívida 1.	Responsáveis solidários: Srs. Ana Quadros da Silva (CPF XXX.755.312-XX) , Coordenadora do Sest/Senat/AP à época dos fatos e Orimar da Silva Luz (CPF XXX.207.837-XX) , beneficiário dos pagamentos. 
	Ocorrência: pagamentos efetuados ao Sr. Orimar da Silva Luz sem a correspondente contraprestação de serviços, caracterizando desvio de valores monetários dos cofres do Sest/Senat/AP.
	Valores e datas dos débitos 
	Data
	Valor (R$) 

	10/8/2006
	1.300,00

	3/10/2006
	1.250,00

	4/12/2006
	1.500,00

	3/1/2007
	1.500,00

	6/2/2007
	1.500,00

	10/4/2007
	1.500,00

	3/5/2007
	1.500,00

	4/6/2007
	1.500,00

	3/7/2007
	1.500,00

	3/8/2007
	1.500,00

	4/9/2007
	1.500,00

	2/10/2007
	1.500,00

	5/11/2007
	1.500,00

	3/12/2007
	1.500,00

	3/1/2008
	1.500,00

	3/1/2008
	1.500,00

	17/1/2008
	1.500,00

	1/2/2008
	1.500,00

	1/2/2008
	1.500,00

	6/3/2008
	2.200,00

	6/3/2008
	2.200,00

	6/5/2008
	1.500,00

	2/7/2008
	1.500,00

	4/8/2008
	1.500,00

	2/9/2008
	1.500,00

	2/10/2008
	1.500,00

	4/11/2008
	1.500,00

	26/11/2008
	1.500,00

	4/12/2008
	4.449,15

	17/12/2008
	1.634,00

	9/1/2009
	1.650,00

	9/1/2009
	1.650,00

	5/2/2009
	1.650,00

	5/2/2009
	1.650,00

	4/3/2009
	2.400,00

	4/3/2009
	2.400,00

	6/4/2009
	3.300,00

	5/5/2009
	1.650,00

	5/5/2009
	1.650,00

	2/6/2009
	1.650,00

	31/7/2009
	1.650,00

	3/9/2009
	1.650,00

	5/11/2009
	1.765,50

	2/12/2009
	3.531,00

	2/3/2010
	1.500,00

	2/3/2010
	1.800,00

	9/4/2010
	3.300,00

	2/8/2010
	3.800,00

	2/2/2011
	1.800,00

	8/6/2011
	1.850,00

	8/6/2011
	1.850,00

	4/7/2011
	1.850,00

	4/7/2011
	1.850,00

	Valor atualizado até 13/04/2021 sem juros: R$ 190.907,60
Dívida 2.	Responsáveis solidários: Srs. Ana Quadros da Silva (CPF XXX.755.312-XX) , Coordenadora do Sest/Senat/AP à época dos fatos, e César Lage de Farias (CPF XXX.833.022-XX) , beneficiário dos pagamentos.
	Ocorrência: pagamentos efetuados ao Sr. César Lage de Farias sem a correspondente contraprestação de serviços, caracterizando desvio de valores monetários dos cofres do Sest/Senat/AP. 
	Valores e datas dos débitos:
	 Data
	Valor (R$) 

	6/10/2009
	524,49

	15/12/2010
	534,00

	15/12/2010
	1.335,00

	Valor atualizado até 13/04/2021 sem juros: R$ 4.337,21
Dívida 3.	Responsáveis solidários: Srs. Ana Quadros da Silva (CPF XXX.755.312-XX) , Coordenadora do Sest/Senat/AP à época dos fatos, e Mayara da Silva Santos de Farias (CPF XXX.386.142-XX) , beneficiária dos pagamentos.
	Ocorrência: pagamentos efetuados à Sra. Mayara da Silva Santos de Farias sem a correspondente contraprestação de serviços, caracterizando desvio de valores monetários dos cofres do Sest/Senat/AP.
	Valores e datas dos débitos: 
	Data
	Valor (R$) 

	18/2/2009
	1.246,00

	5/12/2010
	1.027,03

	3/12/2010
	352,96

	14/12/2010
	1.335,00

	17/1/2011
	623,00

	15/6/2011
	1.828,26

	Valor atualizado até 13/04/2021 sem juros: R$ 11.522,65
Dívida 4.	Responsáveis solidários: Srs. Ana Quadros da Silva (CPF XXX.755.312-XX) , Coordenadora do Sest/Senat/AP à época dos fatos; Ana Rute Lacerda da Rocha Nascimento (CPF XXX.607.102-XX) , signatária dos cheques, e Erivan Luiz do Nascimento (CPF XXX.744.502-XX) , beneficiário dos pagamentos. 
	Ocorrência: pagamentos efetuados ao Sr. Erivan Luiz do Nascimento sem a correspondente contraprestação de serviços, caracterizando desvio de valores monetários dos cofres do Sest/Senat/AP.
	Valores e datas dos débitos: 
	Data
	Valor (R$) 

	17/1/2007
	510,43

	17/1/2007
	729,80

	29/1/2007
	1.520,93

	29/1/2007
	1.520,93

	Valor atualizado até 13/04/2021 sem juros: R$ 9.294,28
Dívida 5.	Responsáveis solidários: Srs. Ana Quadros da Silva (CPF XXX.755.312-XX) , Coordenadora do Sest/Senat/AP à época dos fatos; Vânia Maria Macedo Fontoura (CPF XXX.612.652-XX) , signatária dos cheques, e Erivan Luiz do Nascimento (CPF XXX.744.502-XX) , beneficiário dos pagamentos.
	Ocorrência: pagamentos efetuados ao Sr. Erivan Luiz do Nascimento sem a correspondente contraprestação de serviços, caracterizando desvio de valores monetários dos cofres do Sest/Senat/AP.
	Valores e datas dos débitos: 
	Data
	Valor (R$) 

	9/2/2007
	623,00

	11/4/2007
	445,00

	27/4/2007
	240,30

	2/5/2007
	3.045,60

	Valor atualizado até 13/04/2021 sem juros: R$ 9.237,32
Dívida 6.	Responsáveis solidários: Srs. Ana Rute Lacerda da Rocha Nascimento (CPF XXX.607.102-XX) , signatária dos cheques, e Erivan Luiz do Nascimento (CPF XXX.744.502-XX) , beneficiário dos pagamentos.
	Ocorrência: pagamentos efetuados ao Sr. Erivan Luiz do Nascimento sem a correspondente contraprestação de serviços, caracterizando desvio de valores monetários dos cofres do Sest/Senat/AP.
	Valores e datas dos débitos: 
	Data
	Valor (R$) 

	3/9/2007
	449,85

	5/9/2007
	180,00

	Valor atualizado até 13/04/2021 sem juros: R$ 1.329,80
Dívida 7.	Responsáveis solidários: Srs. Ana Quadros da Silva (CPF XXX.755.312-XX) , Coordenadora do Sest/Senat/AP à época dos fatos e Erivan Luiz do Nascimento (CPF XXX.744.502-XX) , beneficiário dos pagamentos.
	Ocorrência: pagamentos efetuados ao Sr. Erivan Luiz do Nascimento sem a correspondente contraprestação de serviços, caracterizando desvio de valores monetários dos cofres do Sest/Senat/AP.
	Valores e datas dos débitos: 
	Data
	Valor (R$) 

	10/6/2007
	418,34

	13/6/2007
	431,62

	19/6/2007
	149,58

	2/8/2007
	427,20

	6/8/2007
	1.350,66

	15/8/2007
	454,37

	4/10/2007
	488,49

	16/10/2007
	1.246,00

	16/10/2007
	1.112,00

	16/10/2007
	1.201,50

	16/10/2007
	1.112,50

	23/10/2007
	356,00

	1/11/2007
	84,00

	1/11/2007
	60,00

	12/11/2007
	3.400,00

	21/11/2007
	1.290,00

	3/12/2007
	499,00

	6/12/2007
	485,79

	10/12/2007
	4.600,00

	19/12/2007
	319,00

	10/1/2008
	4.993,78

	31/1/2008
	2.405,74

	22/2/2008
	890,00

	25/4/2008
	468,04

	20/5/2008
	712,00

	2/6/2008
	400,80

	Valor atualizado até 13/04/2021 sem juros: R$ 60.630,81
Dívida 8.	Responsáveis solidários: Srs. Ana Quadros da Silva (CPF XXX.755.312-XX) , Coordenadora do Sest/Senat/AP à época dos fatos; Vânia Maria Macedo Fontoura (CPF XXX.612.652-XX) , signatária dos cheques, e Orimar da Silva Luz (CPF XXX.207.837-XX) , beneficiário dos pagamentos.
	Ocorrência: pagamentos efetuados ao Sr. Orimar da Silva Luz sem a correspondente contraprestação de serviços, caracterizando desvio de valores monetários dos cofres do Sest/Senat/AP. 
	Valores e datas dos débitos: 
	Data
	Valor (R$) 

	14/2/2007
	1.085,80

	Valor atualizado até 13/04/2021 sem juros: R$ 2.346,41
Dívida 9.	Responsáveis solidários: Srs. Ana Quadros da Silva (CPF XXX.755.312-XX) , Coordenadora do Sest/Senat/AP à época dos fatos, e Orimar da Silva Luz (CPF XXX.207.837-XX) , beneficiário dos pagamentos.
	Ocorrência: pagamentos efetuados ao Sr. Orimar da Silva Luz sem a correspondente contraprestação de serviços, caracterizando desvio de valores monetários dos cofres do Sest/Senat/AP. 
	Valores e datas dos débitos: 
	Data
	Valor (R$) 

	9/10/2007
	890,00

	18/12/2007
	890,00

	12/2/2008
	443,17

	18/2/2008
	890,00

	10/3/2008
	1.335,00

	10/3/2008
	1.335,00

	7/3/2008
	229,15

	13/3/2008
	1.068,00

	13/3/2008
	1.157,00

	25/3/2008
	500,00

	4/6/2008
	1.335,00

	12/6/2008
	1.246,00

	26/6/2008
	480,00

	9/7/2008
	1.335,00

	5/8/2008
	712,00

	5/8/2008
	1.335,00

	9/9/2008
	482,07

	17/9/2008
	1.335,00

	2/10/2008
	472,37

	7/11/2008
	1.068,00

	17/11/2008
	490,39

	5/12/2008
	1.817,00

	10/12/2008
	1.728,19

	6/2/2009
	500,00

	9/2/2009
	1.335,00

	4/3/2009
	976,57

	17/4/2009
	319,21

	23/4/2009
	983,78

	8/6/2009
	140,00

	17/7/2009
	150,00

	4/9/2009
	1.468,50

	5/10/2010
	1.602,00

	10/11/2010
	925,98

	10/3/2008
	1.335,00

	13/3/2008
	1.157,00

	4/9/2009
	1.468,50

	18/2/2008
	890,00

	18/12/2007
	890,00

	13/3/2008
	1.068,00

	12/6/2008
	1.246,00

	5/8/2008
	712,00

	9/2/2009
	1.335,00

	9/5/2008
	1.246,00

	9/5/2008
	712,00

	10/3/2009
	1.201,50

	6/5/2009
	1.228,20

	5/6/2009
	509,97

	5/10/2009
	1.317,20

	7/10/2009
	534,00

	11/11/2009
	1.335,00

	11/11/2009
	1.424,00

	10/12/2009
	1.468,50

	6/1/2010
	1.246,00

	5/2/2010
	1.450,70

	7/5/2010
	1.468,50

	7/6/2010
	1.660,14

	6/7/2010
	1.468,50

	8/11/2010
	1.602,00

	Valor atualizado até 13/04/2021 sem juros: R$ 119.427,60
Dívida 10.	Responsáveis solidários: Srs. Ana Quadros da Silva (CPF XXX.755.312-XX) , Coordenadora do Sest/Senat/AP à época dos fatos, e empresa Andira Trading (CNPJ 05.042.725/0001-66) , por meio de seus representantes legais, os Srs. Francisco Saldanha Bezerra Júnior (CPF XXX.528.402-XX) e Raphael Valério Bezerra Pina de Oliveira (CPF XXX.649.302-XX) , beneficiária dos recursos desviados. 
	Ocorrência: pagamentos efetuados à empresa Andira Trading sem a correspondente contraprestação de serviços, caracterizando desvio de valores monetários dos cofres do Sest/Senat/AP. 
	Valores e datas dos débitos: 
	Data
	Valor (R$) 

	20/12/2007
	4.200,00

	20/12/2007
	1.470,00

	8/1/2008
	1.263,80

	11/2/2008
	5.000,00

	8/5/2008
	6.995,00

	29/10/2009
	6.637,36

	27/10/2009
	5.754,86

	8/7/2010
	7.000,00

	11/8/2010
	3.514,50

	Valor atualizado até 13/04/2021 sem juros: R$ 81.807,70
Dívida 11.	Responsáveis solidários: Sra. Ana Quadros da Silva (CPF XXX.755.312-XX) , Coordenadora do Sest/Senat/AP à época dos fatos, e a empresa Corrêa Sodré Ltda. (CPNJ 04.864.470/0001.54) , por meio de seus representes legais José Miguel Abrahão Neto (CPF XXX.179.992-XX) e Rodrigo da Cunha Ferreira (CPF XXX.202.012-XX) . 
	Ocorrência: pagamento efetuado à empresa Correa Sodré Ltda., sem a correspondente contraprestação de serviços, caracterizando desvio de valores monetários dos cofres do Sest/Senat/AP. 
	Valores e datas dos débitos: 
	Data
	Valor (R$) 

	5/1/2009
	5.540,26

	Valor atualizado até 13/04/2021 sem juros: R$ 10.871,10
Dívida 12.	Responsáveis solidários: Ana Quadros da Silva (CPF XXX.755.312-XX) , Coordenadora do Sest/Senat/AP à época dos fatos, e as empresas Correa Sodré Ltda. (CNPJ 04.864.470/0001.54) e Comércio de Combustíveis do Pará Ltda. - Compal (CNPJ 04.720.868/0001-17) .
	Ocorrência: pagamento efetuado à empresa Comércio de Combustíveis do Pará Ltda., por intermédio da empresa Correa Sodré Ltda., sem a correspondente contraprestação de serviços, caracterizando desvio de valores monetários dos cofres do Sest/Senat/AP.
	Valores e datas dos débitos:
	Data
	Valor R$

	08/10/2009
	4.690,00

	25/11/2009
	6.397,20

	Valor atualizado até 13/04/2021 sem juros: R$ 21.044,01
	d) rejeitar as razões de justificativa apresentadas pela Sra. Ana Quadros da Silva (CPF XXX.755.312-XX) , aplicando-lhe a multa prevista no art. 58, inciso II, da Lei 8.443/1992, fixando-lhe o prazo de quinze dias, a contar da notificação, para que comprove, perante o Tribunal (art. 214, III, alínea "a", do Regimento Interno do TCU) , o recolhimento da dívida aos cofres do Tesouro Nacional, atualizada monetariamente desde a data do acórdão proferido por este Tribunal até a do efetivo recolhimento, se pagas após o vencimento, na forma da legislação em vigor;
	e) aplicar aos responsáveis Ana Quadros Silva (CPF XXX.755.312-XX) , César Lage de Farias (CPF XXX.833.022-XX) , Mayara da Silva Santos de Farias (CPF XXX.386.142-XX) , e Orimar da Silva Luz (CPF XXX.207.837-XX) , bem como das empresas Comércio de Combustíveis do Pará Ltda. - Compal (CNPJ 04.720.868/0001-17) , FSB Comércio varejista de Produtos Alimentícios Eireli - Andira Trading (CNPJ 05.042.725/0001-66) e Corrêa Sodré Ltda. (CNPJ 04.864.470/0001.54) a multa prevista no art. 57 da Lei 8.443/1992 c/c o art. 267 do Regimento Interno do TCU, fixando-lhes o prazo de quinze dias, a contar da notificação, para que comprovem, perante o Tribunal (art. 214, III, alínea "a", do Regimento Interno do TCU) , o recolhimento da dívida aos cofres do Tesouro Nacional, atualizada monetariamente desde a data do acórdão proferido por este Tribunal até a do efetivo recolhimento, se pagas após o vencimento, na forma da legislação em vigor.
	f) 	autorizar, desde logo, a cobrança judicial das dívidas, caso não atendidas as notificações, na forma do disposto no art. 28, inciso II, da Lei 8.443/1992;
	g) autorizar também, desde logo, se requerido, com fundamento no art. 26 da Lei 8.443, de 1992, c/c o art. 217, §§ 1º e 2º do Regimento Interno do TCU, o parcelamento das dívidas em até 36 parcelas, incidindo, sobre cada parcela, corrigida monetariamente, os correspondentes acréscimos legais, fixando-lhes o prazo de quinze dias, a contar do recebimento da notificação, para comprovarem, perante o Tribunal, o recolhimento da primeira parcela, e de trinta dias, a contar da parcela anterior, para comprovar os recolhimentos das demais parcelas, devendo incidir, sobre cada valor mensal, atualizado monetariamente, os juros de mora devidos, no caso do débito, na forma prevista na legislação em vigor, alertando os responsáveis de que a falta de comprovação do recolhimento de qualquer parcela importará o vencimento antecipado do saldo devedor, nos termos do § 2º do art. 217 do Regimento Interno deste Tribunal; 
	h) aplicar aos responsáveis Ana Quadros Silva (CPF XXX.755.312-XX) , Orimar da Silva Luz (CPF XXX.207.837-XX) , César Lage de Farias (CPF XXX.833.022-XX) , e Mayara da Silva Santos de Farias (CPF XXX.386.142-XX) , a penalidade prevista no art. 60 da Lei nº 8.443/92;
	i) enviar cópia do Acórdão a ser prolatado, bem como do Relatório e do Voto que o fundamentarem à Procuradoria da República no Estado do Amapá, nos termos do à § 3º do art. 16 da Lei 8.443/1992, c/c o § 7º do art. 209 do Regimento Interno do TCU, para adoção das medidas cabíveis, informando que a presente deliberação, acompanhada do Relatório e do Voto que a fundamenta, está disponível para a consulta no endereço www.tcu.gov.br/acordaos, além de esclarecer que, caso requerido, o TCU poderá fornecer sem custos as correspondentes cópias, de forma impressa; e
	j) enviar cópia do Acórdão que vier a ser proferido ao Serviço Social do Transporte - Conselho Regional Norte (AM, PA, AC, RR,, AP) e aos responsáveis, para ciência, informando que a presente deliberação, acompanhada do Relatório e do Voto que a fundamenta, está disponível para a consulta no endereço www.tcu.gov.br/acordaos, além de esclarecer que, caso requerido, o TCU poderá fornecer sem custos as correspondentes cópias, de forma impressa."
2.	Adiante o Parecer do MP/TCU de peça 226:
"Em face dos elementos constantes dos autos e da revelia de alguns responsáveis, devidamente citados, conforme resumido no despacho de conclusão de comunicações processuais, este representante do Ministério Público junto ao Tribunal de Contas da União manifesta-se parcialmente de acordo com o encaminhamento oferecido pela unidade instrutiva, em pareceres convergentes (peças 223 a 225) , divergindo somente do entendimento de que teria ocorrido a prescrição da pretensão punitiva em relação a algumas parcelas do débito.
2.	No parecer à peça 218, o Ministério Público também havia defendido a ocorrência da prescrição das pretensões ressarcitória e punitiva no tocante a algumas parcelas do débito. No entanto, para casos como o ora examinado - em que se observa a implementação de medidas que visam a dissimular a prática de atividades irregulares - é mais razoável considerar, como termo inicial da contagem do prazo prescricional, a data em que a Administração Pública tomou efetiva ciência da irregularidade, conforme explicamos adiante.
4.	O STF, ao julgar o mérito do referido Tema 899, tendo como leading case o RE 636.886, no qual se discutia o alcance da regra estabelecida no art. 37, § 5º, da Constituição Federal, relativamente a pretensões executórias fundadas em decisões condenatórias de Tribunal de Contas, fixou a seguinte tese, nos termos do voto do Ministro Alexandre de Moraes, relator do RE[footnoteRef:2]: "É prescritível a pretensão de ressarcimento ao erário fundada em decisão de Tribunal de Contas". [2:  O entendimento foi acompanhado pelos demais, ainda que com ressalvas pelos Ministros Luís Roberto Barroso e Gilmar Mendes.] 
5.	A partir da leitura do voto proferido pelo Ministro Alexandre de Moraes, este membro do Ministério Público compreende que a decisão do STF não trata diretamente do andamento de TCEs no âmbito da Corte de Contas. Há que se diferenciar o âmbito de atuação do TCU do âmbito de atuação dos órgãos estatais que, após a formação do título executivo extrajudicial, exercerão a pretensão executória em juízo, como a Advocacia-Geral da União (AGU) (responsável pela cobrança de multas e débitos a serem recolhidos aos cofres da União, bem como de autarquias e fundações públicas federais) e os órgãos jurídicos próprios de entidades da Administração indireta que deles dispõem (a exemplo das sociedades de economia mista, empresas públicas e conselhos de classe) .
6.	De todo modo, é possível constatar, à vista dos votos consignados no referido julgamento, que a interpretação conferida pela Corte Suprema à matéria constitucional, quanto à inteligência do art. 37, § 5º, da Constituição Federal[footnoteRef:3], é a da prescritibilidade, como regra, da pretensão de ressarcimento ao erário. Segundo constou do item 2 da ementa do acórdão, somente seriam imprescritíveis "as ações de ressarcimento ao erário fundadas na prática de ato de improbidade administrativa doloso tipificado na Lei de Improbidade Administrativa - Lei 8.429/1992" (grifo nosso) , conforme tese anteriormente definida na apreciação do Tema 897[footnoteRef:4]. [3:  Constituição Federal:"Art. 37 omissis (...) § 5º A lei estabelecerá os prazos de prescrição para ilícitos praticados por qualquer agente, servidor ou não, que causem prejuízos ao erário, ressalvadas as respectivas ações de ressarcimento." (grifo nosso) ]  [4:  "São imprescritíveis as ações de ressarcimento ao erário fundadas na prática de ato doloso tipificado na Lei de Improbidade Administrativa."] 
7.	O prazo prescricional quinquenal adotado pelo Ministro Alexandre de Moraes no julgamento do RE 636.886, por sua vez, guarda relação mais específica com a execução judicial de dívida ativa e decorre da aplicação da legislação federal infraconstitucional ao caso concreto sob análise pelo STF, extrapolando, assim, a matéria constitucional ali apreciada sob a sistemática da repercussão geral, não se revestindo do mesmo alcance ultra partes. Ademais, à vista dos demais votos lançados, observa-se que não há sequer uma opinião jurídica uníssona entre os ministros daquela Corte a respeito do cômputo do prazo de prescrição no âmbito do controle externo.
8.	O processo de contas, de caráter não judicial, não se confunde com a execução judicial que pode ser deflagrada a partir do título executivo extrajudicial caracterizado pela decisão proferida pelo Tribunal de Contas, não podendo lhe ser transpostas, sem qualquer ponderação, as regras de prescrição que se aplicam à segunda.
9.	Nesse sentido, ainda que nos pareça necessária a adequação da jurisprudência do TCU à tese fixada pelo STF no Tema 899, no sentido de incorporar o entendimento da prescritibilidade da pretensão ressarcitória, em revisão do entendimento consagrado na Súmula TCU 282[footnoteRef:5], não se mostra adequada a pronta transposição do prazo prescricional aplicado pelo Ministro Alexandre de Moraes, naquele caso concreto, à execução judicial, para a pretensão condenatória exercida por meio do processo de contas. [5:  "As ações de ressarcimento movidas pelo Estado contra os agentes causadores de danos ao era¿rio sa¿o [em quaisquer casos] imprescritíveis."] 
10.	Assim, em coerência com o entendimento consolidado da Corte de Contas quanto à incidência do prazo geral de prescrição do art. 205 do Código Civil[footnoteRef:6], de dez anos, às sanções de sua competência, à falta de norma específica, entendemos que o mesmo pode ser estendido, por iguais razões, para a pretensão condenatória de fins ressarcitórios exercida no âmbito do processo de contas. [6:  Acórdão 1441/2016-TCU-Plenário (relator Ministro Benjamin Zymler; redator Ministro Walton Alencar Rodrigues) .	] 
11.	Quanto ao marco temporal a ser adotado pelo Tribunal para contagem do prazo prescricional, entendemos, no caso concreto, que este deve ser a data em que a Administração Pública obteve inequívoca ciência do ato irregular, diferentemente dos termos iniciais utilizados pela unidade técnica, quais sejam, as datas dos pagamentos irregulares.
12.	Em se tratando de hipótese de fraude, dissimuladora da irregularidade ensejadora de dano ao erário e voltada a assegurar a impunidade e a retenção de eventuais vantagens ilícitas pelos agentes envolvidos, admitir-se o curso da prescrição desde a ocorrência da irregularidade implica permitir aos responsáveis beneficiarem-se da própria conduta fraudulenta, da própria torpeza, de forma incompatível com a boa-fé objetiva.
13.	Ainda que a lei seja omissa quanto a tal hipótese impeditiva da prescrição, ela decorre da própria lógica da prescrição e do ditame da boa-fé objetiva que, como princípio geral de direito, presta-se à colmatação de lacunas, nos termos do art. 4º da Lei de Introdução às Normas do Direito Brasileiro (LINDB) .
14.	Orientações semelhantes são identificadas na jurisprudência do STJ:
 (...) 5. Outro relevante e grave aspecto a ser destacado é a intenção deliberada do Sr. Hélio Viana Freitas em obstar a realização de sua citação, como atestado pelo meirinho, em 9.7.2009. Ao argumentar a existência de prescrição, quando se escondeu intencionalmente e só compareceu aos autos em virtude da realização de penhora on-line nas suas contas correntes, denota propósito de "beneficiar-se com a própria torpeza". Tal conduta não encontra amparo jurídico e não pode ser chancelada pelo Poder Judiciário. Precedentes: AgInt nos EDcl no AREsp 1.013.829/RJ, Rel. Min. Marco Aurélio Bellizze, Terceira Turma, DJe 14.8.2018; REsp 1.740.260/RS, Rel. Min. Ricardo Villas Bôas Cuevas, Terceira Turma, DJe 29.6.2018; AgRg no REsp 1.398.155/RN, Rel. Min. Benedito Gonçalves, Primeira Turma, DJe 28.9.2015; REsp 1.366.694/MG, Rel. Min. Mauro Campbell Marques, Segunda Turma, DJe 17.4.2013.
 (...) 
 (REsp 1770249/RJ, Rel. Ministro HERMAN BENJAMIN, SEGUNDA TURMA, julgado em 8/11/2018, DJe 19/11/2018) (grifos nossos) 
ADMINISTRATIVO. CONTRATO. INADIMPLÊNCIA. ANTECIPAÇÃO DO VENCIMENTO. PRAZO DE PRESCRIÇÃO. MANUTENÇÃO DO TERMO INICIAL.
1. Trata-se de ação monitória referente ao contrato de abertura de crédito para financiamento estudantil em que a origem afastou a prescrição reconhecida pelo juízo de primeiro grau.
2. Esta Corte pacificou seu entendimento no sentido de que, mesmo diante do vencimento antecipado da dívida, subsiste inalterado o termo inicial do prazo de prescrição - no caso, o dia do vencimento da última parcela, 10.2.2008. Precedentes.
3. Note-se, ainda, que a ninguém é admitido valer-se da própria torpeza. Ora, entender em favor da antecipação do prazo em questão beneficiaria o próprio devedor que criou o óbice para o recebimento do crédito.
4. Recurso especial não provido.
 (REsp 1247168/RS, Rel. Ministro MAURO CAMPBELL MARQUES, SEGUNDA TURMA, julgado em 17/5/2011, DJe 30/5/2011) (grifos nossos) 
15.	Registre-se que a adoção da teoria da actio nata, em sua subjetiva acepção, é medida que, para além de juridicamente razoável - vez que permite à prescrição operar, de fato, como instrumental garantidor da ordem e segurança jurídicas, em vez de favorecer unicamente ao interesse privado do agente dissimulador - desvela-se imprescindível aos casos em que se apuram ilícitos de maior complexidade, que, pela própria natureza de que se revestem, não têm percepção prontamente evidenciada e, portanto, são impassíveis de ciência imediata pelos órgãos de controle da gestão pública, a exemplo do caso tratado nestes autos.
16.	Em vista dos parâmetros acima apontados, verifica-se a não ocorrência da prescrição (das pretensões sancionatória e ressarcitória) no caso concreto. O termo inicial para a contagem do prazo prescricional é 1º/8/2012, data em que as peças de informação recebidas no Ministério Público Federal foram convertidas em Inquérito Civil Público (peça 1, p. 29) , e o ato que ordenou as citações ocorreu em 12/9/2018, mediante a prolação do Acórdão 2152/2018-TCU-Plenário, menos de dez anos, portanto, desde o advento das pretensões sancionatória e ressarcitória.
17.	Sem prejuízo, registramos pontual discordância, no que tange ao exame da prescrição realizado pela unidade técnica à luz da Lei 9.873/1999 (peça 223, p. 20) . A divergência se restringe à consideração de mais de uma causa interruptiva de mesma natureza, o que não vislumbramos possível, sob pena de permitir, no limite, infindáveis extensões do prazo prescricional, em dissonância com o princípio da razoabilidade.
19.	Inobstante esse ponto de dissonância, deixamos de empreender a reanálise da incidência da prescrição sob o regime da aludida lei, uma vez que, considerando o prazo geral de prescrição do art. 205 da Lei 10.406/2002 - que se entende aplicável ao presente caso, diante da falta de norma específica que regule o instituto da prescrição da pretensão ressarcitória no âmbito do controle externo -, não ocorreu a prescrição.
20.	Ante o exposto, este representante do Ministério Público junto ao TCU, na parte em que diverge do encaminhamento da unidade técnica, manifesta-se no sentido de que não ocorreu a prescrição neste caso concreto."
	É o relatório.

Fabiano Augusto Martins Silveira (OAB/DF 31.440), Lays Caceres Bento da Silva (OAB/DF 50.818) e outros, representando Serviço Social do Transporte - Conselho Regional Norte II (PA, AP); Wilson da Silva Ferreira (OAB/AP 2.714) e Eliana Soares Braga (OAB/AP 2.648), representando Ana Quadros da Silva; Wilson da Silva Ferreira (OAB/AP 2.714), representando Cesar Lage de Farias; Wilson da Silva Ferreira (OAB/AP 2.714) e Eliana Soares Braga (OAB/AP 2.648), representando Ana Rute Lacerda da Rochla Nascimento de Almeida; Ariella Magalhaes Ohana (OAB/AP 1.679) e Sérgio Paulo de Souza Jorge (OAB/AP 1.755), representando Fsb Comercio Varejista de Produtos Alimenticios Ltda.; Tiago Martins Estacio (OAB/PA 16.430), representando Comercio de Combustiveis do Para Ltda.

Procurador Rodrigo Medeiros de Lima.

TOMADA DE CONTAS ESPECIAL. DESVIO DE RECURSOS PÚBLICOS. SIMULAÇÃO DE CONTRATAÇÃO. SAQUE DO CHEQUE POR OUTRO BENEFICIÁRIO. CITAÇÃO. REJEIÇÃO DAS ALEGAÇÕES DE DEFESA. CONTAS IRREGULARES. DÉBITO. MULTA.

TOMADA DE CONTAS ESPECIAL (TCE)

Secretaria de Controle Externo de Tomada de Contas Especial (SecexTCE).

Em exame tomada de contas especial autuada por conversão determinada pelo item 9.2 do Acórdão 2152/2018-TCU-Plenário, em desfavor da Sra. Ana Quadros Silva, então Coordenadora do Sest/Senat/AP, e de outros responsáveis, em razão do desvio de recursos da instituição efetivado por meio da simulação de contratações de pessoas físicas ou jurídicas ocorridas entre os exercícios de 2006 e 2011.
Referida deliberação foi proferida em representação formulada pela Procuradoria da República no Amapá noticiando as irregularidades objeto do Inquérito Civil Público 1.12.000.001062/2011-23 (TC Processo 001.634/2013-5) .  
Segundo sintetiza a unidade técnica, o modus operandi era o seguinte: havia simulação de contratação de pessoa física ou jurídica, sendo que, no caso da pessoa física, apresentava-se nota fiscal avulsa, emitida por prefeitura local e, no caso de pessoa jurídica, apresentava-se nota fiscal da empresa "contratada". O documento autorizativo de pagamento era elaborado em nome da pessoa física ou jurídica "contratada", sendo que na maioria dos casos a cópia do cheque de pagamento ocorria em nome da pessoa física ou jurídica "contratada". Todavia, o cheque efetivo, sacado no Banco do Brasil, continha o nome do participante que se beneficiava do desvio de recursos. Em alguns poucos casos, o cheque foi emitido em nome da empresa ou pessoa física "contratada", mas o cheque acabava sendo depositado na conta bancária da pessoa participante do desvio de valores monetários, consoante concluiu-se a partir do exame da microfilmagem dos cheques.
Assim sendo, após a verificação a que se refere o item 9.4.1 do Acórdão 2152/2018-TCU-Plenário, promoveu-se a citação dos responsáveis em razão dos pagamentos sem a correspondente contraprestação de serviços, caracterizando desvio de valores monetários dos cofres do Sest/Senat/AP, bem como audiência da Sra. Ana Quadros da Silva, Coordenadora do Sest/Senat/AP à época dos fatos, pela (i) contratação do Sr. Orimar da Silva Luz, seu companheiro à época dos fatos, como prestador de serviços e pela (ii) simulação na contratação da empresa Corrêa Sodré Ltda.
Em síntese, foram promovidas as citações do (s) signatário (s) dos cheques e seus respectivos beneficiários, em relação aos seguintes pagamentos:
a) três pagamentos ao Sr. César Lages de Farias, cujos processos estavam em nome de terceiros, mas os cheques efetivamente apresentados no Banco do Brasil o tinham como beneficiário, totalizando R$ 2.393,49 (tabela 2 da peça 153) , com cheques assinados pela Sra. Ana Quadros da Silva; 
b) seis pagamentos indevidos à Sra. Mayara da Silva Santos de Farias, filha da Sra. Ana Quadros da Silva, mediante cheques assinados por esta, totalizando R$ 6.412,25 (tabela 3 da peça 153) ;
c) quatro pagamentos indevidos efetuados ao Sr. Erivan Luiz do Nascimento, cujos processos estavam em nome de terceiros, mas os cheques efetivamente apresentados no Banco do Brasil estavam em seu nome, sendo que os cheques foram assinados pelas Sras. Ana Quadros da Silva e Ana Rute Lacerda da Rocha Nascimento (R$ 4.282,09 - tabela 4 da peça 153) ;
d) outros quatro pagamentos indevidos efetuados ao Sr. Erivan Luiz do Nascimento, cujos cheques foram assinados pelas Sras. Ana Quadros da Silva e Vânia Maria Macedo Fontoura (R$ 4.353,90 - tabela 5 da peça 153) ;
e) dois pagamentos indevidos ao Sr. Erivan Luiz do Nascimento, cujos cheques foram assinados pela Sra. Ana Rute Lacerda da Rocha Nascimento (R$ 629,85 - tabela 6 da peça 153) ;
f) novos pagamentos indevidos ao Sr. Erivan Luiz do Nascimento assinados pela Sra. Ana Quadros da Silva, totalizando R$ 29.356,41 (tabela 7 da peça 153) ;
g) um pagamento indevido ao Sr. Orimar da Silva Luz, via cheque assinado pelas Sras. Ana Quadros da Silva e Vânia Maria Macedo Fontoura (R$ 1.085,80 - tabela 8 da peça 153) ;
h) pagamentos ao Sr. Orimar da Silva Luz totalizando R$ 60.948,09 (tabela 9 da peça 153) , mediante cheques assinados pela Sra. Ana Quadros da Silva;
i) pagamentos à empresa Andira (atual FSB Comércio Varejista de Produtos Alimentícios Ltda.) , totalizando R$ 41.835,52 (tabela 10 da peça 153) , tendo sido citados a Sra. Ana Quadros da Silva, signatária dos cheques, e a própria empresa beneficiária dos recursos desviados;
j) pagamento à empresa Correa Sodré Ltda. (Construtora Triunfo) , mediante cheque assinado pela Sra. Ana Quadros da Silva (R$ 5.540,26 - tabela 11 da peça 153) ;
k) pagamentos à empresa Correa Sodré Ltda., mediante cheques assinados pela Sra. Ana Quadros da Silva, que ao final beneficiaram a empresa Comércio de Combustíveis do Pará Ltda. - Compal (R$ 11.087,20 - tabela 12 da peça 153) .
Em sua derradeira instrução, a Secex-TCE propõe julgar irregulares as presentes contas, condenando os responsáveis ao ressarcimento da quantia apurada, com a aplicação da multa legal aos casos em que considerou não alcançados pela prescrição. Propõe, ainda, a aplicação da multa do artigo 58 da Lei Orgânica à Sra. Ana Quadros Silva, bem como a aplicação da sanção de inabilitação para o exercício de cargo em comissão ou função de confiança no âmbito da Administração Pública de Ana Quadros Silva, Orimar da Silva Luz, César Lage de Farias e Mayara da Silva Santos de Farias. 
O MP/TCU, a seu turno, em seu derradeiro Parecer (peça 226) , a despeito de acolher a essência da proposta instrutória, divergiu no sentido de não reconhecer a ocorrência da prescrição da pretensão punitiva em relação a alguns responsáveis (como havia suscitado a unidade técnica) , dada a utilização do cânon decenal constante do Código Civil pelo Parquet. 
Brevemente historiado, adianto que acolho a essência da referida proposta, incorporando a respectiva análise às minhas razões de decidir naquilo que não colidir com as considerações e complementações que se seguem, deixando de reconhecer a ocorrência da prescrição, como suscitado pelo Parquet especial, embora por outros fundamentos, bem como deixando de acatar a proposta de inabilitação para o exercício de cargo em comissão ou função de confiança no âmbito da Administração Pública.
II - Das manifestações acostadas aos autos pelos responsáveis
Embora regularmente citados (peças 155, 181-183, 188, 209, 210 e 212) , os responsáveis Orimar da Silva Luz, Erivan Luiz do Nascimento, Vânia Maria Macedo Fontoura, FSB Comércio varejista de Produtos Alimentícios Eireli - Andira Trading e Corrêa Sodré Ltda., não apresentaram defesa, devendo ser consideradas revéis, nos termos do art. 12, §3º, da Lei 8.443/1992. 
Quanto aos demais responsáveis - Ana Quadros Silva, César Lage de Farias, Mayara da Silva Santos de Farias, Ana Rute Lacerda da Rocha Nascimento e a empresa Comércio de Combustíveis do Pará Ltda. - Compal -, suas manifestações (peças 175, 190, 206, 191, 205, 192, 207 e 208) foram insuficientes para afastar as irregularidades que lhes são atribuídas.
Quanto à alegação da Sra. Ana Quadros Silva de que o Sr. Orimar da Silva Luz de fato trabalhava no Sest/Senat, o que explicaria os pagamentos dos quais foi beneficiário, sendo que a Justiça do Trabalho teria reconhecido o vínculo (peça 205, p. 5) , vale acrescer ao exame instrutório que parte dos pagamentos em que o Sr. Orimar foi o beneficiário final se deu a partir de cheques emitidos em favor de terceiros, circunstância que impede que a alegação da defendente seja integralmente acolhida. Além disso, e a par do então laço conjugal entre a signatária dos cheques e o beneficiário final, vale ressaltar que a contratação de autônomos era limitada, pelo Manual de Procedimentos do Sest/Senat vigente à época estabelece, ao prazo máximo de noventa dias no período de doze meses - que inclusive constou de apontamento realizado por auditoria do próprio Sest/Senat nos anos de 2009 e 2011 (TC Processo 001.634/2013-5, peça 97, p. 74-75) .
Quanto ao suposto reconhecimento pela Justiça do Trabalho, vale registrar que, segundo elementos obtidos por esta Corte (TC Processo 001.634/2013-5, peça 205) , houve na verdade uma conciliação, que lhe beneficiou com a quantia de R$ 50.000,00, em que a preposta do Sest/Senat que participou da audiência era sua ex-companheira, acompanhada de advogada. 
Com efeito, referida alegação, desacompanhada de elementos probatórios, não tem o condão de afastar a irregularidade em tela.
Também não merecem ser acolhidas alegações deste teor apresentadas pela Sra. Mayara da Silva Santos de Farias (peça 207) , filha da Sra. Ana Quadros da Silva, e pelo Sr. César Lage de Farias (peça 208) , supostamente companheiro da Sra. Mayara da Silva Santos de Farias. De teor bastante similar, tais manifestações, desacompanhadas de elementos probatórios, igualmente não foram capazes de afastar as irregularidades em tela. 
Friso que os seis pagamentos com a Sra. Mayara da Silva Santos de Farias como beneficiária final tiveram os respectivos documentos de pagamentos em nome de terceiros, embora os cheques, descontados no Banco do Brasil, tiveram a responsável como beneficiária final (tabela 3 da peça 153) . 
No caso do Sr. César Lage de Farias, o responsável foi beneficiário de cinco pagamentos, todos mediante cheques emitidos pela Sra. Ana Quadros. Em dois destes pagamentos, os respectivos processos de liquidação estavam em seu nome e, em outros três, os processos estavam em nome de terceiros, mas os cheques efetivamente apresentados ao Banco do Brasil estavam em nome do Sr. César Lage de Farias (tabela 2 da peça 153) . 
As alegações da Sra. Ana Rute Lacerda da Rocha Nascimento (peça 206) , signatária de parte dos cheques, não inovam em relação aos demais responsáveis. A tentativa dos defendentes de desqualificar a denúncia seminal, apresentada ao MPF, ou o próprio denunciante, não tem o condão de descaracterizar os elementos objetivos que evidenciam o dano causado aos cofres do Serviço Social do Transporte - Conselho Regional Norte.
Quanto à empresa Comércio de Combustíveis do Pará Ltda. - Compal, lembro que sua citação decorreu de ter sido beneficiária de dois pagamentos (R$ 11.087,20 - tabela 12 da peça 153) , mediante cheques emitidos pela Sra. Ana Quadros, cujos processos de pagamentos constaram formalmente a empresa Corrêa Sodré Ltda., empresa contratada em processo com indícios de fraude.
Nesse sentido, a alegação (peça 175) de que nunca teria prestado serviços ao Sest/Senat ou de que desconhece a Sra. Ana Quadros da Silva, não tendo também mantido relações comerciais com a empresa Correa Sodré Ltda., são insuficientes para afastar os indícios quanto à falta de legitimidade em tais pagamentos.
Os dois cheques em questão (cheque 851258, emitido em 8/10/2009 - peça 109, p. 268-269; e cheque 851282, emitido em 25/11/2009 - peça 109, p. 334-335) indicam claramente a conta bancária da empresa (Ag. 1436-2 / CC. 39813-6) como beneficiária. Assim, a ausência de menção aos valores dos cheques (R$ 4.690,00 e R$ 6.397,20) no extrato bancário apresentado pela empresa em sua defesa (peça 175, p. 24-25) , restrito ao período de 30/9 a 30/11/2009, não lhe socorre na tentativa de descaracterizar o recebimento dos valores. 
Neste cenário, a ausência de nota fiscal emitida em desfavor da empresa Correa Sodré Ltda. não lhe socorre, visto que não comprova a ausência de recebimento dos valores em questão. No mesmo sentido, a apresentação de notas fiscais de combustíveis emitidas contra a empresa Transbcampos (peça 175, p. 26-40) - que supostamente demonstrariam a origem dos recursos em seu extrato bancário - evidencia uma relação comercial entre as empresas, mas igualmente não comprova que a sociedade não teria recebido os recursos dos cheques emitidos para a empresa Correa Sodré Ltda.
Acrescento que, de acordo com o art. 16, §2º, 'b', da Lei Orgânica do TCU, está sujeito à condenação por esta Casa o terceiro que, de qualquer modo, haja concorrido para o cometimento do dano apurado, de sorte que a ausência de comprovação de dolo não impede sua condenação. Trata-se de terceiro comprovadamente beneficiário de recursos com natureza pública que foram desviados, mediante a utilização indevida de cheques. Com efeito, entendo que a empresa deve responder pela quantia em tela, em solidariedade com a signatária dos cheques e com a empresa Corrêa Sodré Ltda. (Construtora Triunfo) , tendo suas contas julgadas irregulares, com a aplicação da multa legal.
Quanto à audiência da Sra. Ana Quadros da Silva, registro que sua manifestação não apresentou justificativas específicas para as condutas que lhes são atribuídas, tampouco o aproveitamento dos demais argumentos teve o condão de lhe socorrer. Com efeito, considero que a responsável deve também ser apenada com a multa do artigo 58 em razão da contratação do Sr. Orimar da Silva Luz, seu companheiro à época dos fatos, no período de agosto/2006 a julho/2011, em desobediência aos princípios definidos no caput do art. 37 da Constituição Federal, em especial aos princípios da moralidade e da impessoalidade, e manutenção desta situação em desatenção ao disposto no item 21 do Manual de Procedimentos do Sest/Senat e às recomendações exaradas por auditoria empreendida pelo próprio Sest/Senat em outubro de 2009, bem como pela simulação na contratação da empresa Corrêa Sodré Ltda., considerando os indícios de fraude na pesquisa de preços e as inconsistências nas datas dos documentos da referida contratação (TC Processo 001.634/2013-5, peça 1, p. 11-13; peças 27 e 56) . 
III - Da prescrição
Em relação à prescrição, aos exames precedentes acresço a superveniência da Resolução TCU 344/2022, que regulamenta, no âmbito do Tribunal de Contas da União, a prescrição para o exercício das pretensões punitiva e de ressarcimento, ensejando nova análise sobre o tema.
Nesse sentido, fixo, como termo inicial para a contagem do prazo prescricional, a data de protocolo da Representação oferecida pelo MPF junto a esta Casa (peça 1, p. 1 - vide data do protocolo) , em 25/1/2013, com fundamento no inciso III do art. 4º da Resolução TCU 344/2022.
A propósito, registro que, com as devidas vênias, deixo de adotar a data da cessação da irregularidade, como aventado pela unidade instrutiva, dado aquela análise ter sido realizada sobre outro cânon, como cediço, bem como pela multiplicidade de beneficiários e ausência de sucessividade clara dos saques, o que prejudica a conclusão pela existência de continuidade de uma única irregularidade. Deixo também de adotar o termo inicial sugerido pelo MP/TCU (data em que as peças de informação recebidas no Ministério Público Federal foram convertidas em Inquérito Civil Público - 1º/8/2012) , dada a superveniência da regulamentação constante da Resolução TCU 344/2022 e a existência de hipótese específica em seu artigo 4º, inciso III.
Assim, a partir da data fixada, observo a existência das seguintes causas de interrupção da contagem do prazo prescricional:
a) inspeção realizada por este Tribunal nas dependências do Sest/Senat, com relatório emitido em 18/4/2016 (peça 73) - Res. 344/2022, art. 5º, II;
b) prolação do Acórdão 2152/2018-TCU-Plenário, em 12/9/2018, o qual conheceu da Representação (TC Processo 001.634/2013-5) , considerou-a procedente no mérito e determinou a conversão em processo de tomada de contas especial (peça 150) - Res. 344/2022, art. 5º, II; e
c) citações dos responsáveis, entre 6/12/2018 (peça 213) e 22/1/2019 (peça 210) - Res. 344/2022, art. 5º, I.
Com efeito, entendo que não há que se falar na ocorrência de prescrição, visto que não se passaram mais de cinco anos desde o início de sua contagem e entre os referidos marcos interruptivos. 
Em acréscimo, não se observa a ocorrência da prescrição intercorrente, visto não ter o presente processo ficado paralisado por mais de três anos, pendente de julgamento ou despacho. Para além das causas listadas acima, destaco a instrução preliminar do feito em 9/6/2014, Despacho deste Relator em 20/6/2014, Despacho deste Relator determinando o retorno dos autos à então Secex/AP para nova análise em 12/5/2016, Instrução de mérito da então Secex/AP em 16/4/2021, entre outros.
IV - Dos aspectos finais
A unidade técnica propõe a aplicação da sanção de inabilitação para o exercício de cargo em comissão ou função de confiança no âmbito da Administração Pública em desfavor de Ana Quadros Silva, Orimar da Silva Luz, César Lage de Farias e Mayara da Silva Santos de Farias, em razão da gravidade das condutas, defendendo que, quanto aos demais (Erivan Luiz do Nascimento, Ana Rute Lacerda da Rocha Nascimento e Vânia Maria Macedo Fontoura) , teriam sido alcançados pela prescrição da pretensão punitiva a que se refere o Acórdão 1441/2016-TCU-Plenário.  
A par dos ajustes realizados quanto à prescrição, por força da Resolução TCU 344/2022, o que permite que todos estes responsáveis se sujeitassem à sanção suscitada, com as devidas vênias, deixo de acolher a referida proposta. A despeito da gravidade das condutas observadas, é baixa a materialidade envolvida, razão pela qual deixo de endossar a proposta instrutória.
No que se refere à inclusão dos sócios-proprietários da empresa Andira Trading (FSB Comércio Varejista de Produtos Alimentícios Ltda) na proposta de encaminhamento instrutória (peça 223, p. 31, "dívida 10") , com as devidas vênias, deixo de acolher, considerando a não ocorrência prévia de desconsideração da personalidade jurídica, a ausência de citação das referidas pessoas físicas, bem como o fato de o Sr. Raphael Valério Bezerra Pina de Oliveira ter se retirado da sociedade em 1º/3/2019, segundo dados provenientes dos sistemas da Receita Federal.
Com efeito, acolho a essência da análise instrutória, no sentido de julgar irregulares as presentes contas, com a condenação dos responsáveis ao débito apurado, segundo suas responsabilidades, aplicando-se lhes a multa legal. 
Em outro giro, considerando que o relatório final de TCE emitido pelo SEST/SENAT, acostado aos autos após a conclusão da análise meritória (peças 220-221) o qual indicou a Sra. Audrea Larissa Pereira da Silva como responsável pelo suposto débito de R$ 2.403,00, referente aos cheques 851496 e 851612 (peça 221, p. 36) , acolho a proposta instrutória no sentido de reconhecer a baixa materialidade da quantia em epígrafe e o decurso de tempo desde a emissão dos mencionados cheques. Assim, não considero conveniente ao bom andamento da marcha processual o retorno do presente feito à fase de saneamento quanto a tal constatação. 
Por fim, destaco que deixo de carrear para a minuta de acórdão a proposição instrutória de, desde já, autorizar-se o parcelamento das dívidas imputadas, tendo em vista entender tratar-se de providência que somente deve ser adotada em face de solicitação do interessado. 
Ante o exposto, manifesto-me por que o Tribunal aprove o acórdão que ora submeto à deliberação deste Colegiado.
TCU, Sala das Sessões, em 15 de março de 2023.
AUGUSTO SHERMAN CAVALCANTI 
Relator